---
title: "Diagnostics_Pt3"
author: "Glazkov A.A."
date: "2022-10-09"
output: 
   html_document:
       toc: true
       toc_float:
           collapsed: false
           smooth_scroll: true
       theme: flatly
---

```{r setup, include=FALSE}

knitr::opts_chunk$set(echo = TRUE)

library(dplyr)
library(tidyr)
library(ggplot2)
library(pROC)
library(gtsummary)

```

# Работа с данными arteries_data

## Загрузка данных

Загружаем наш датасет

```{r}

arteries_data <- read.csv("arterial_occlusion_data.csv")

arteries_data %>% glimpse()

```

Скорректируем переменные, которые должны быть факторами

```{r}

arteries_data <- arteries_data %>% 
    mutate(across(c(Arterial_occlusion, Side), ~ as.factor(.x)))

arteries_data %>% glimpse()

```

## Сравнение показателей в двух группах

Сравним показатели у пациентов, у которых есть окклюзия и у пациентов, у которых нет окклюзии

```{r}

arteries_data %>% 
    tbl_summary(by = Arterial_occlusion) %>% 
    add_p()

```

# Анализ ROC-кривых

Проведём ROC-анализ для показателя SAP

```{r}

roc_curve_1 <- roc(Arterial_occlusion ~ SAP, data = arteries_data)

roc_curve_1

```
Этого мало! Давайте хотя бы добавим CI

```{r}

roc_curve_1 <- roc(Arterial_occlusion ~ SAP, data = arteries_data, ci = T)

roc_curve_1

```

Давайте нарисуем ROC-кривую

```{r, fig.height= 3, fig.width=3, dpi=300}

ggroc(roc_curve_1) + 
    theme_bw()

```

Как нам посмотреть координаты?

```{r}

roc_curve_1 %>% coords()

```

А как нам выбрать "лучший" порог?

```{r}

roc_curve_1 %>% coords(x = "best", best.method = "closest.topleft")

```

## Можно ли упростить нам жизнь?

```{r}

arteries_data %>% 
    select(!Side) %>% 
    pivot_longer(cols = !Arterial_occlusion) %>% 
    group_by(name) %>% 
    summarise(AUC = roc(Arterial_occlusion, value, ci = T)$ci[2] %>% round(3),
              AUC_LCL = roc(Arterial_occlusion, value, ci = T)$ci[1] %>% round(3),
              AUC_UCL = roc(Arterial_occlusion, value, ci = T)$ci[3] %>% round(3))

```

# Помним про доменные области =)

```{r}

arteries_data %>%
    mutate(Perf_Cv = (Perf_SD / Perf_M * 100) %>% round(1)) %>% 
    roc(Arterial_occlusion, Perf_Cv, ci = T)

```


