---
title: "Biostat Visualization HW №1"
author: "Liliya Golubnikova"
date: "2022-10-27"
output: 
  html_document:
    keep_md: true
---

```{r setup, include=FALSE}
knitr::opts_chunk$set(echo = TRUE)
```

# 0. Загружаем библиотеки
```{r message=FALSE, warning=FALSE}
#install.packages(c('dplyr', 'ggplot2'))
#install.packages('openxlsx')
library(dplyr)
library(ggplot2)
#install.packages('ggpubr')
library(ggpubr)
```

# 1. Загрузим данные для работы
Это  данные по базовым показателям здоровья индивида и сумме, которую страховая  компания заплатила за его лечение в год. 
```{r}
insurance_cost <- read.csv('data/insurance_cost.csv', stringsAsFactors = T)
# Можно загрузить точно такие же данные, но в формате Excel
#pima1 <- openxlsx::read.xlsx('pima.xlsx')

head(insurance_cost)
```

Посмотрим на данные:
```{r}
#install.packages("skimr")
library(skimr)
skim(insurance_cost)
```


# 2. Гистограммы всех нумерических переменных 

```{r pressure, echo=FALSE}
hist(insurance_cost$age, col = 'yellow', xlim = c(10, 80), ylim = c(0, 200), breaks = 17)

hist(insurance_cost$bmi, col = 'orange', xlim = c(0, 70), breaks = 50)

hist(insurance_cost$children, col = 'skyblue3', ylim = c(0, 750), breaks = 20)

hist(insurance_cost$charges, col = 'red', xlim = c(0, 70000), ylim = c(0, 200), breaks = 30)

```

# 3. Графики плотности по колонке charges
Вертикальные линии средней и медианы на графике отмечены красным и зеленым цветом соответственно. 

```{r}
# Найдём среднюю
charges_mean <- round(mean(insurance_cost$charges),1)

# Найдем медиану
charges_median <- round(median(insurance_cost$charges),1)


ggplot(data = insurance_cost, 
       aes(x = charges)) +
  geom_histogram(bins = 50) 

ggplot(data = insurance_cost, 
       aes(x = charges)) +
  geom_density() 
  
density <- insurance_cost %>% 
  ggplot() +
  geom_density(aes(x = charges)) +
  scale_x_log10() +
  ylab(expression(bold(density))) +
  xlab(expression(bold(charges))) +
  geom_vline(aes(xintercept = charges_mean), color = "red") + #Вертикальная линия
  annotate("text", 
           x = charges_mean+8000, 
           y = 1.3, 
           color = "red",
           label=paste0("Mean=", charges_mean)) +
  geom_vline(
    aes(xintercept = charges_median), color = "green"
    ) + #Вертикальная линия
  annotate("text", 
           x = charges_median+5000, 
           y = 1.5, 
           color = "green",
           label = paste0("Median=", charges_median)
           ) +
    theme_minimal()+
    theme( # Ниже идут настройки тем (их огромное количество, но мы меняем лишь две)
    title = element_text(size = 12), # Задаем стандартный размер текста для любого элемента графика
    )
density

```

# 4. График box-plot по распределению уровня страховых выплат у мужчин/женщин; курильщиков/некурильщиков; людей проживающих в разных регионах 

```{r}
boxplot1 <- ggplot() +
  geom_boxplot(data = insurance_cost, 
               aes(x = charges, y = sex)) +
  theme_light() +
  labs(x = 'charges', y = 'sex') +
  theme( # Ниже идут настройки тем (их огромное количество, но мы меняем лишь две)
    title = element_text(size = 12), # Задаем стандартный размер текста для любого элемента графика
    axis.title.y = element_text(size=14) # Задаём размер для названия оси y отдельно + 
    )

boxplot2 <- ggplot() +
  geom_boxplot(data = insurance_cost, 
               aes(x = charges, y = smoker)) +
  theme_light() +
  labs(x = 'charges', y = 'smokers') +
  theme( # Ниже идут настройки тем (их огромное количество, но мы меняем лишь две)
    title = element_text(size = 12), # Задаем стандартный размер текста для любого элемента графика
    axis.title.y = element_text(size=14) # Задаём размер для названия оси y отдельно + 
    )

boxplot3 <- ggplot() +
  geom_boxplot(data = insurance_cost, 
               aes(x = charges, y = region)) +
  theme_light() +
  labs(x = 'charges', y = 'region') +
  theme( # Ниже идут настройки тем (их огромное количество, но мы меняем лишь две)
    title = element_text(size = 12), # Задаем стандартный размер текста для любого элемента графика
    axis.title.y = element_text(size=14) # Задаём размер для названия оси y отдельно + 
    )

boxplot1 
boxplot2
boxplot3 

```

# 5. Объединение графиков, полученных в №3,4

```{r}

boxplot_united <- ggarrange(boxplot1, boxplot2, boxplot3, nrow = 1, ncol = 3)

combine_plot <- ggarrange(density, boxplot_united , nrow = 2, ncol = 1)

combine_plot <- annotate_figure(combine_plot, 
                top = text_grob("Распределение ур-ней страховых выплат \n в зависимости от различных факторов", face = "bold", size = 14))

combine_plot

```

# 6. Фасет графика, полученного в №3 по колонке region

Фасеты это разбивка графика по какой-то категориальной переменной на два или больше графиков (в зависимости от числа категорий в переменной). В результате на каждом графике отображается подвыборка какого-то значения категории. 

```{r}

charges_by_region <- insurance_cost %>% 
  ggplot() +
  geom_density(aes(x = charges, fill = region), alpha = 0.5) +
  scale_x_log10() +
  theme(legend.position="none") +
  labs(x ="Charges") +
  facet_grid(. ~ region) +
  theme_minimal()

  
  
charges_by_region
```

# 7-9. Scatter plot отношения переменных age и charges, добавляем колонку smoker

```{r}
scatter_plot1 <- insurance_cost %>% 
  #filter(mass != 0 & triceps != 0) %>% 
  ggplot(aes(x = age, y = charges, color = age)) + 
    geom_point(size=3) +
 theme_minimal() +
 ggtitle('Scatter plot отношения переменных возраста и выплат') +
 theme(axis.text.x = element_text(size = 14)) 

scatter_plot2 <- insurance_cost %>% 
  #filter(mass != 0 & triceps != 0) %>% 
  ggplot(aes(x = age, y = charges, color = age)) + 
    geom_point(size=3) +
 theme_minimal() +
 ggtitle('Scatter plot отношения переменных возраста и страховых выплат') +
 theme(axis.text.x = element_text(size = 14)) +
  geom_smooth(method=lm, # Выбираем модель. Стандартно - линейная модель
              color="red", fullrange = T,
              fill="#69b3a2", 
              se=TRUE) # Используем ли доверительные интервалы?

#9. Разбиваем предыдущий график по колонке smoker
scatter_plot3 <- insurance_cost %>% 
  #filter(mass != 0 & triceps != 0) %>% 
  ggplot(aes(
    x = age,
    y = charges,
    color = smoker,
    fill = smoker,
    group = smoker)) + 
    geom_point(size=3) +
  geom_smooth(method=lm, # Выбираем модель. Стандартно - линейная модель
              color="red", fullrange = T,
              fill="#69b3a2", 
              se=TRUE) + # Используем ли доверительные интервалы?
 theme_minimal() +
 ggtitle('Scatter plot отношения переменных возраста и страховых выплат') +
 theme(axis.text.x = element_text(size = 14))


scatter_plot1
scatter_plot2
scatter_plot3

```


# 10. Scatter plot отношения переменных bmi и charges, добавляем колонку smoker

```{r}
scatter_plot4 <- insurance_cost %>% 
  #filter(mass != 0 & triceps != 0) %>% 
  ggplot(aes(x = bmi, y = charges, color = bmi)) + 
    geom_point(size=3) +
 theme_minimal() +
 ggtitle('Отношение переменных возраста и страховых выплат') +
 theme(axis.text.x = element_text(size = 14)) 

scatter_plot5 <- insurance_cost %>% 
  #filter(mass != 0 & triceps != 0) %>% 
  ggplot(aes(x = bmi, y = charges, color = bmi)) + 
    geom_point(size=3) +
 theme_minimal() +
 ggtitle('Отношение переменных возраста и страховых выплат') +
 theme(axis.text.x = element_text(size = 14)) +
  geom_smooth(method=lm, # Выбираем модель. Стандартно - линейная модель
              color="red", fullrange = T,
              fill="#69b3a2", 
              se=TRUE) # Используем ли доверительные интервалы?


 scatter_plot6 <- insurance_cost %>% 
  #filter(mass != 0 & triceps != 0) %>% 
  ggplot(aes(
    x = bmi,
    y = charges,
    color = smoker,
    fill = smoker,
    group = smoker)) + 
    geom_point(size=3) +
  geom_smooth(method=lm, # Выбираем модель. Стандартно - линейная модель
              color="red", fullrange = T,
              fill="#69b3a2", 
              se=TRUE) + # Используем ли доверительные интервалы?
 theme_minimal() +
 ggtitle('Отношение перем. возраста и страх.выплат для курящих/некурящих') +
 theme(axis.text.x = element_text(size = 14))

scatter_plot4
scatter_plot5
scatter_plot6

```


# 11. Вопрос к данным №1. Какой поло-возрастной состав анализируемый выборки?

**Цель:**   
определить поло-возрастной состав данных с целью оценки репрезентативности выборки, а также оценки применимости результатов анализа на других индивидуумах.

**Обоснование:** 
violin plot наиболее наглядно показывает, есть ли какие-то перекосы в выборке по возрасту, 
а также позволяет наглядно увидеть распределение возрастов среди мужчин и женщин независимо.

```{r}
sex_age_violin <- ggplot(insurance_cost) +
  geom_violin(aes(x = sex, y = age, color = sex, fill = sex), 
              trim = FALSE) + 
  ggtitle('Поло-возрастной состав')

sex_age_violin
```

# 12. Вопрос к данным №2.По каким возрастным категориям больше всего страховых выплат у страховой компании?

Cделаем переменную возрастных категорий:

```{r}
insurance_cost_new <- insurance_cost %>% 
mutate(age_group = case_when(
  insurance_cost$age < 30 ~ "18-29",
  insurance_cost$age >= 30 & age < 45 ~ "30-44",
  insurance_cost$age >= 45 ~ "45+"))

summary(insurance_cost_new)
table(insurance_cost_new$age_group)
```

Построим график типа histogram для оценки количества и размера выплат у разных возрастных групп. 

**Обоснование:** 
этот тип графика позволяет ответить на вопрос, у какой возрастной категории больше выплат, а также позволяет сравнить разыне возрастные категории по размеру выплат.

```{r}
ggplot() +
  geom_histogram(data = insurance_cost_new, 
               aes(x = charges, fill = age_group), alpha = 0.5) +
  theme_minimal()
```

**Обоснование:** 
построим график типа density, чтобы "сгладить" углы.
```{r}
ggplot() +
  geom_density(data = insurance_cost_new, 
               aes(x = charges, fill = age_group), 
               alpha = 0.5 # Показатель альфа указывает насколько прозрачным должно быть отображение фигур. Измеряется от 0 до 1.
               ) +
  theme_minimal()
```
