---
title: "Практикум по ANOVA и post hoc сравнениям"
author: "Liliya Golubnikova"
date: "2023-01-23"
output: html_document
---

```{r setup, include=FALSE}
knitr::opts_chunk$set(echo = TRUE)
```

## Загрузка библиотек
```{r include=FALSE}
#install.packages("multcomp")
library(dplyr)
library(multcomp)
library(ggplot2)
```

## Загрузка и фильтрация данных
```{r}

soccer_general <- read.csv("../soccer.csv", sep=";")[, 2:6] %>% 
    mutate(Position = as.factor(Position), 
    Nationality = as.factor(Nationality), 
    Age = as.numeric(Age), 
    Height = as.numeric(Height)
) %>% 
filter(Nationality %in% c("Spanish", "Italian", "German", "English", "Argentinian")) 

set.seed(1) 

soccer_wrk <- soccer_general[sample(1:nrow(soccer_general), 150), ] %>% 
    mutate(Nationality = factor(Nationality))

```


## 1. Наличие связи между ростом футболиста и его позицией на поле    

*Метод:* дисперсионный анализ.   

*Гипотезы:*      
- H0: средние между группами идентичны     
- H1: среднее значение по крайней мере для одной группы отличается    

### Сводная статистика:
```{r}


#Оценка кол-ва игроков в каждой позиции
#table(soccer_wrk$Position)

#Оценка среднего роста игрока в каждой позиции
#soccer_wrk %>% 
#  select(`Height`, `Position`) %>%
#  group_by(`Position`) %>%
#  dplyr::summarise(across(where(is.numeric), function(x) mean(x, na.rm = TRUE)))

#Оценка стандартного отклонения роста игрока в каждой позиции
#soccer_wrk %>% 
#  select(`Height`, `Position`) %>%
#  group_by(`Position`) %>%
#  dplyr::summarise(across(where(is.numeric), function(x) sd(x, na.rm = TRUE)))

soccer_wrk %>%
	group_by(Position) %>%
	summarise(
		count_position = n(),
		mean_time = mean(Height, na.rm = TRUE),
		sd_time = sd(Height, na.rm = TRUE)
	)

```

### Box-plot для визуальной оценки данных

```{r}
ggplot(soccer_wrk, aes(x = Position, y = Height, fill = Position)) +
    geom_boxplot() +
    geom_jitter(shape = 15,
        color = "steelblue",
        position = position_jitter(0.21)) +
    theme_classic()

```

### One-way ANOVA

```{r}
#aov(formula, data)
#Arguments:			
#- formula: The equation you want to estimate
#- data: The dataset used

#y ~ X1+ X2+...+Xn # X1 +  X2 +... refers to the independent variables
#y ~ . # use all the remaining variables as independent variables


anova_one_way <- aov(Height ~ Position, data = soccer_wrk)
summary(anova_one_way)

```

**Вывод:**   
- `p-value` < 0.05 => существует статистическая разница между группами.    

## Анализ методом Хоторна-Бретца-Вестфалла 

*Для того, чтобы описать взаимосвязь между ростом футболиста и его положением на поле (p-values + доверительные интервалы).*    

```{r}
#Tukey сигнализирует, что мы хотим сравнить каждую группу с каждой. Анализ выполняется не методом Тьюки, а методом Хоторна-Бретца-Вестфалла!

m0 <- lm(Height ~ Position, data = soccer_wrk)
HBW.comp <- m0 %>%  glht(linfct = mcp(Position = "Tukey"))


HBW.comp %>% summary()
```


*Вывод: значимые различия наблюдаются между:*        
- `Goalkeeper` - `Defender` \(**\)      
- `Defender` - `Midfielder` \(**\)    
- `Goalkeeper` - `Forward` \(***\)    
- `Midfielder` - `Goalkeeper` \(***\)     


### Доверительные интервалы
```{r}
HBW.comp %>% confint()

par(mar = c(5, 10, 4, 2)+0.1)
HBW.comp %>% plot(xlab = "Height difference (cm)")
par(mar = c(5, 10, 4, 2)+0.1)

```

### 3. Сравнение с ранее полученными выводами    

В результате выполнения попарных тестов: без поправок, с поправкой Бонферрони, с поправкой Холма и поправкой Бенджамини-Хохберга, был сделан вывод, что средний рост футболистов на позициях `Defender`, `Forward`, `Goalkeeper`, `Midfielder` значимо различаются в следующих парах:   
- `Forward` - `Goalkeeper`    
- `Defender` - `Midfielder`   
- `Defender` - `Goalkeeper`   
- `Goalkeeper` - `Midfielder`   

В результате выполнения анализа методом Хоторна-Бретца-Вестфалла был получен аналогичный результат.   

### 4. Дисперсионный анализ и постхок процедура Хоторна-Бретца-Вестфалла    

*Для того, чтобы выяснить и описать наличие связи между ростом футболиста и страной, за которую он играет. Опишите и интерпретируйте полученные результаты.*     


### Сводная статистика:
```{r}

soccer_wrk %>%
	group_by(Nationality) %>%
	summarise(
		count_position = n(),
		mean_time = mean(Height, na.rm = TRUE),
		sd_time = sd(Height, na.rm = TRUE)
	)

```



### Box-plot для визуальной оценки данных

```{r}

ggplot(soccer_wrk, aes(x = Nationality, y = Height, fill = Position)) +
    geom_boxplot() +
    geom_jitter(shape = 15,
        color = "steelblue",
        position = position_jitter(0.21)) +
    theme_classic()

```


### One-way ANOVA   

*Метод:* дисперсионный анализ.   

*Гипотезы:*     
- H0: средние между группами идентичны    
- H1: среднее значение по крайней мере для одной группы отличается    

```{r}
anova_one_way <- aov(Height ~ Nationality, data = soccer_wrk)
summary(anova_one_way)

```

**Вывод:**   
Отсутствует статистическая разница между группами.    

### Анализ методом Хоторна-Бретца-Вестфалла 

*Для того, чтобы описать взаимосвязь между ростом футболиста и его положением на поле (p-values + доверительные интервалы).*    

```{r}
#Tukey сигнализирует, что мы хотим сравнить каждую группу с каждой. Анализ выполняется не методом Тьюки, а методом Хоторна-Бретца-Вестфалла!

m0 <- lm(Height ~ Nationality, data = soccer_wrk)
HBW.comp <- m0 %>%  glht(linfct = mcp(Nationality = "Tukey"))


HBW.comp %>% summary()
```

*Вывод:* значимые различия не наблюдаются.    

### Доверительные интервалы   

```{r}
HBW.comp %>% confint()

par(mar = c(5, 10, 4, 2)+0.1)
HBW.comp %>% plot(xlab = "Height difference (cm)")
par(mar = c(5, 10, 4, 2)+0.1)

```


## Общий вывод    
Связь между ростом футболиста и страной отсутсвует.    