---
title: "Статистический отчет"
subtitle: "Оценка показателей крови в двух группах для взитов 1, 2"
author: "Liliya"
date: "2022-11-15"
output: html_document
---

- Cтатистический отчёт с таблицами описательной статистики по всем имеющимся визитам по всем группам для каждой переменной
- Сравнение групп



### Загрузка библиотек

```{r setup, include=TRUE}

#install.packages(c("dplyr", "tidyr", "readxl", "purrr", "tibble", "ggplot2", "ggpubr","tidyverse", "flextable"))
#install.packages("readr")
#install.packages("stringr")
#install.packages("split")

# dplyr - базовая грамматика манипуляции данных
# tidyr - приведение данных к аккуратному виду 
# ggplot2, ggpubr - визуализация данных
# purrr - дополнительные функции для функционального программирования
# tidyverse - метапакет, содержащий в себе основные пакеты для автоматизации анализа данных
# tibble - улучшенный аналог data.frame
# readxl - чтение данных
# flextable - статистические пакеты для печати
# stringr - извлечение подстроки
# DescTools, psych - пакеты со статистическими финкциями

#detach(package:dplyr)


```


### Чтение данных
```{r}
library('readxl')
library('readr')
data <- readxl::read_excel('data_excel.xlsx')
data <- readr::read_tsv("data_excel.txt")
```

### Сводная статистика
Базовая функция `summary`, дающая нам сводку по всем типам переменных: 

 - для количественных переменных возвращает: минимум, первый квартиль, медиану, среднее, третий квартиль, максимум;  
 - для категориальных/строковых переменных возвращает просто количество каждой категории.  
```{r}
summary(data)

```


```{r}
library('psych')
psych::describe(data, na.rm = TRUE, skew = FALSE, ranges = TRUE)
```


### Статистика по группам
```{r}
table(data$Группа, data$Возраст)
table(data$Группа, data$Пол)
table(data$Группа, data$Рост)
table(data$Группа, data$`Группа крови`)
```


### Статистика по визитам
```{r}
library('dplyr')
data %>%
  rowwise() %>%
  mutate('Среднее по базофилам за два визита' = mean(c(`Базофилы_E1`, `Базофилы_E2`))) %>%
  ungroup() %>%
  select(`Базофилы_E1`, `Базофилы_E2`, `Среднее по базофилам за два визита`)


data %>%
  rowwise() %>%
  mutate('Среднее по эозинофилам за два визита' = mean(c(`Эозинофилы_E1`, `Эозинофилы_E2`))) %>%
  ungroup() %>%
  select(`Эозинофилы_E1`, `Эозинофилы_E2`, `Среднее по эозинофилам за два визита`)


data %>%
  rowwise() %>%
  mutate('Среднее по гемоглобинам за два визита' = mean(c(`Гемоглобин_E1`, `Гемоглобин_E2`))) %>%
  ungroup() %>%
  select(`Гемоглобин_E1`, `Гемоглобин_E2`, `Среднее по гемоглобинам за два визита`)

data %>%
  rowwise() %>%
  mutate('Среднее по эритроцитам за два визита' = mean(c(`Эритроциты_E1`, `Эритроциты_E2`))) %>%
  ungroup() %>%
  select(`Эритроциты_E1`, `Эритроциты_E2`, `Среднее по эритроцитам за два визита`)

```
### Таблицы со сравнением групп

```{r}
data %>%
  split(~ `Группа`)
```

#### Расчёт средних значений по группам
```{r}
library(`dplyr`)
data %>% 
  select(`Группа`, where(is.numeric)) %>%
  group_by(`Группа`) %>%
  dplyr::summarise(across(where(is.numeric), function(x) mean(x, na.rm = TRUE)))

```
#### Расчёт статистической таблицы для количественных и категориальных переменных по группам

```{r}
library('tidyr')
library('stringr')
statistics <- list(
      `Количество субъектов` = ~length(.x) %>% as.character(),
      `Количество (есть данные)` = ~sum(!is.na(.x)) %>% as.character(),
      `Нет данных` = ~sum(is.na(.x)) %>% as.character(),
      `Ср. знач.` = ~ifelse(sum(!is.na(.x)) == 0, "Н/П*", mean(.x, na.rm = TRUE) %>% round(2) %>% as.character()),
      `Станд. отклон.` = ~ifelse(sum(!is.na(.x)) < 3, "Н/П*", sd(.x, na.rm = TRUE) %>% round(2) %>% as.character()),
      `95% ДИ для среднего` = ~sd(.x, na.rm = TRUE) %>% round(2) %>% as.character(),
      `мин. - макс.` = ~ifelse(sum(!is.na(.x)) == 0, "Н/П*", paste0(min(.x, na.rm = TRUE) %>% round(2), " - ", max(.x, na.rm = TRUE) %>% round(2))),
      `_Медиана` = ~ifelse(sum(!is.na(.x)) == 0, "Н/П*", median(.x, na.rm = TRUE) %>% round(2) %>% as.character()),
      `_Q1 - Q3` = ~ifelse(sum(!is.na(.x)) == 0, "Н/П*", paste0(quantile(.x, 0.25, na.rm = TRUE) %>% round(2), " - ", quantile(.x, 0.75, na.rm = TRUE) %>% round(2)))
)

# для количественных
data %>%
  select(`Группа`, where(is.numeric)) %>%
  group_by(`Группа`) %>%
  summarise(across(where(is.numeric), statistics)) %>%
  pivot_longer(!`Группа`) %>%
  separate(name, into = c("Переменная", "Статистика"), sep = "__") %>%
  rename(`Значение` = value)

data$Пол <- as.factor(data$Пол)
data$`Группа крови` <- as.factor(data$`Группа крови`)

# для категориальных
data %>%
  select(`Группа`, where(is.factor)) %>%
  mutate(`Группа крови` = `Группа крови` %>% as.character() %>% replace_na("Нет данных") %>% as.factor()) %>%
  count(`Группа`, `Группа крови`) %>%
  group_by(`Группа`) %>%
  mutate(`Процент по группе` = (n / sum(n)) %>% round(4) %>% `*`(100) %>% str_c("%")) %>%
  ungroup() %>%
  mutate(`Процент по выборке` = (n / sum(n)) %>% round(4) %>% `*`(100) %>% str_c("%"))

```


