---
title: "Biostat Visualization HW №1"
author: "Liliya Golubnikova"
date: "2022-10-18"
output: 
  html_document:
    keep_md: true
---

```{r setup, include=FALSE}
knitr::opts_chunk$set(echo = TRUE)
```

# Загружаем библиотеки
```{r message=FALSE, warning=FALSE}
#install.packages(c('dplyr', 'ggplot2'))
#install.packages('openxlsx')
library(dplyr)
library(ggplot2)
#install.packages('ggpubr')
library(ggpubr)
```
# 1. Загрузим данные для работы

```{r}
insurance_cost <- read.csv('data/insurance_cost.csv', stringsAsFactors = T)
# Можно загрузить точно такие же данные, но в формате Excel
#pima1 <- openxlsx::read.xlsx('pima.xlsx')

head(insurance_cost)
```

# 2. Гистограммы всех нумерических переменных 

Гистограммы:

```{r pressure, echo=FALSE}
png("results/age_hist.png")
hist(insurance_cost$age)
dev.off()

png("results/bmi_hist.png")
hist(insurance_cost$bmi)
dev.off()

png("results/children_hist.png")
hist(insurance_cost$children)
dev.off()

png("results/charges_hist.png")
hist(insurance_cost$charges)
dev.off()
```
# 3. График плотности по колонке charges
Отметьте вертикальные линии  средней и медианы на графике. Раскрасьте текст и линии средней и медианы разными цветами. Добавьте текстовые пояснения значения средней и медианы. Подберите тему для графика. Назовите оси.

```{r}
# Найдём среднюю
charges_mean <- round(mean(insurance_cost$charges),1)

# Найдем медиану
charges_median <- round(median(insurance_cost$charges),1)


ggplot(data = insurance_cost, 
       aes(x = charges)) +
  geom_histogram(bins = 50) 

ggplot(data = insurance_cost, 
       aes(x = charges)) +
  geom_density() 
  
density <- insurance_cost %>% 
  ggplot() +
  geom_density(aes(x = charges)) +
  ylab(expression(bold(density))) +
  xlab(expression(bold(charges))) +
  geom_vline(aes(xintercept = charges_mean), color = "red") + #Вертикальная линия
  annotate("text", 
           x = charges_mean-90, 
           y = 0.000010, 
           color = "red",
           label=paste0("Mean=", charges_mean)) +
  geom_vline(aes(xintercept = charges_median), color = "green") + #Вертикальная линия
  annotate("text", 
           x = charges_median+150, 
           y = 0.0000015, 
           color = "green",
           label = paste0("Median=", charges_median)) +
    theme_minimal()+
    theme( # Ниже идут настройки тем (их огромное количество, но мы меняем лишь две)
    title = element_text(size = 12), # Задаем стандартный размер текста для любого элемента графика
    )

ggsave(
  plot = density, # Какой объект хотим сохранить?
  "results/charges_density.png", # Название файла + указываем формат (можно указать другие популярные форматы)
  width = 8.5, # Ширина картинки
  height = 9, # Высота картинки
  dpi = 1000) # Качество - dots per inch

```

# 4. График box-plot по распределению уровня зарплаты у мужчин/женщин; курильщиков/некурильщиков; людей проживающих в разных регионах 
box_plot по отношению переменных charges и (1) sex (2) smoker (3) region. Подберите тему для графика. Назовите оси
```{r}
boxplot1 <- ggplot() +
  geom_boxplot(data = insurance_cost, 
               aes(x = charges, y = sex)) +
  theme_light() +
  labs(x = 'charges', y = 'sex') +
  theme( # Ниже идут настройки тем (их огромное количество, но мы меняем лишь две)
    title = element_text(size = 12), # Задаем стандартный размер текста для любого элемента графика
    axis.title.y = element_text(size=14) # Задаём размер для названия оси y отдельно + 
    )

boxplot2 <- ggplot() +
  geom_boxplot(data = insurance_cost, 
               aes(x = charges, y = smoker)) +
  theme_light() +
  labs(x = 'charges', y = 'smokers') +
  theme( # Ниже идут настройки тем (их огромное количество, но мы меняем лишь две)
    title = element_text(size = 12), # Задаем стандартный размер текста для любого элемента графика
    axis.title.y = element_text(size=14) # Задаём размер для названия оси y отдельно + 
    )

boxplot3 <- ggplot() +
  geom_boxplot(data = insurance_cost, 
               aes(x = charges, y = region)) +
  theme_light() +
  labs(x = 'charges', y = 'region') +
  theme( # Ниже идут настройки тем (их огромное количество, но мы меняем лишь две)
    title = element_text(size = 12), # Задаем стандартный размер текста для любого элемента графика
    axis.title.y = element_text(size=14) # Задаём размер для названия оси y отдельно + 
    )

#Сохранение картинок в png-формате
ggsave(
  plot = boxplot1, # Какой объект хотим сохранить?
  "results/charges_sex_bx.png", # Название файла + указываем формат (можно указать другие популярные форматы)
  width = 8.5, # Ширина картинки
  height = 9, # Высота картинки
  dpi = 1000) # Качество - dots per inch

ggsave(
  plot = boxplot2, # Какой объект хотим сохранить?
  "results/charges_smokers_bx.png", # Название файла + указываем формат (можно указать другие популярные форматы)
  width = 8.5, # Ширина картинки
  height = 9, # Высота картинки
  dpi = 1000) # Качество - dots per inch

ggsave(
  plot = boxplot3, # Какой объект хотим сохранить?
  "results/charges_region_bx.png", # Название файла + указываем формат (можно указать другие популярные форматы)
  width = 8.5, # Ширина картинки
  height = 9, # Высота картинки
  dpi = 1000) # Качество - dots per inch

```

# 5. Объединение графиков, полученных в №3,4

```{r}

combine_plot <- ggarrange(density, boxplot1, boxplot2, boxplot3, ncol = 1, nrow = 4)

combine_plot <- annotate_figure(combine_plot, 
                top = text_grob("Распределение ур-ней з/п в зависимости от различных факторов", face = "bold", size = 14))

#Сохранение картинок в png-формате
ggsave(
  plot = combine_plot, # Какой объект хотим сохранить?
  "results/combine_plot.png", # Название файла + указываем формат (можно указать другие популярные форматы)
  width = 8.5, # Ширина картинки
  height = 9, # Высота картинки
  dpi = 1000) # Качество - dots per inch

```

# 6. Фасет графика №3 по колонке region

```{r}

faset <- insurance_cost %>% 
  #filter(mass != 0 & triceps != 0) %>% 
  ggplot(aes(x = sex, y = charges, color = region, fill = region, group = region)) + 
  geom_point() +
  facet_grid(. ~ region) +
  theme_minimal()

#Сохранение картинок в png-формате
ggsave(
  plot = faset, # Какой объект хотим сохранить?
  "results/region_faset.png", # Название файла + указываем формат (можно указать другие популярные форматы)
  width = 8.5, # Ширина картинки
  height = 9, # Высота картинки
  dpi = 1000) # Качество - dots per inch

```
# 7-9. Scatter plot отношения переменных age и charges, добавляем колонку smoker
```{r}
scatter_plot1 <- insurance_cost %>% 
  #filter(mass != 0 & triceps != 0) %>% 
  ggplot(aes(x = age, y = charges, color = age)) + 
    geom_point(size=3) +
 theme_minimal() +
 ggtitle('Scatter plot отношения переменных возраста и зарплаты') +
 theme(axis.text.x = element_text(size = 14)) 

scatter_plot2 <- insurance_cost %>% 
  #filter(mass != 0 & triceps != 0) %>% 
  ggplot(aes(x = age, y = charges, color = age)) + 
    geom_point(size=3) +
 theme_minimal() +
 ggtitle('Scatter plot отношения переменных возраста и зарплаты') +
 theme(axis.text.x = element_text(size = 14)) +
  geom_smooth(method=lm, # Выбираем модель. Стандартно - линейная модель
              color="red", fullrange = T,
              fill="#69b3a2", 
              se=TRUE) # Используем ли доверительные интервалы?

#9. Разбиваем предыдущий график по колонке smoker
scatter_plot3 <- insurance_cost %>% 
  #filter(mass != 0 & triceps != 0) %>% 
  ggplot(aes(
    x = age,
    y = charges,
    color = smoker,
    fill = smoker,
    group = smoker)) + 
    geom_point(size=3) +
  geom_smooth(method=lm, # Выбираем модель. Стандартно - линейная модель
              color="red", fullrange = T,
              fill="#69b3a2", 
              se=TRUE) + # Используем ли доверительные интервалы?
 theme_minimal() +
 ggtitle('Scatter plot отношения переменных возраста и зарплаты') +
 theme(axis.text.x = element_text(size = 14))


#Сохранение картинок в png-формате
ggsave(
  plot = scatter_plot1, # Какой объект хотим сохранить?
  "results/charge_age_sp.png", # Название файла + указываем формат (можно указать другие популярные форматы)
  width = 8.5, # Ширина картинки
  height = 9, # Высота картинки
  dpi = 1000) # Качество - dots per inch

ggsave(
  plot = scatter_plot2, # Какой объект хотим сохранить?
  "results/charge_age_trendLine_sp.png", # Название файла + указываем формат (можно указать другие популярные форматы)
  width = 8.5, # Ширина картинки
  height = 9, # Высота картинки
  dpi = 1000) # Качество - dots per inch

ggsave(
  plot = scatter_plot3, # Какой объект хотим сохранить?
  "results/charge_age_smoker_sp.png", # Название файла + указываем формат (можно указать другие популярные форматы)
  width = 8.5, # Ширина картинки
  height = 9, # Высота картинки
  dpi = 1000) # Качество - dots per inch
```

# 10. Scatter plot отношения переменных bmi и charges, добавляем колонку smoker
```{r}
scatter_plot4 <- insurance_cost %>% 
  #filter(mass != 0 & triceps != 0) %>% 
  ggplot(aes(x = bmi, y = charges, color = bmi)) + 
    geom_point(size=3) +
 theme_minimal() +
 ggtitle('Scatter plot отношения переменных возраста и зарплаты') +
 theme(axis.text.x = element_text(size = 14)) 

scatter_plot5 <- insurance_cost %>% 
  #filter(mass != 0 & triceps != 0) %>% 
  ggplot(aes(x = bmi, y = charges, color = bmi)) + 
    geom_point(size=3) +
 theme_minimal() +
 ggtitle('Scatter plot отношения переменных возраста и зарплаты') +
 theme(axis.text.x = element_text(size = 14)) +
  geom_smooth(method=lm, # Выбираем модель. Стандартно - линейная модель
              color="red", fullrange = T,
              fill="#69b3a2", 
              se=TRUE) # Используем ли доверительные интервалы?


 scatter_plot6 <- insurance_cost %>% 
  #filter(mass != 0 & triceps != 0) %>% 
  ggplot(aes(
    x = bmi,
    y = charges,
    color = smoker,
    fill = smoker,
    group = smoker)) + 
    geom_point(size=3) +
  geom_smooth(method=lm, # Выбираем модель. Стандартно - линейная модель
              color="red", fullrange = T,
              fill="#69b3a2", 
              se=TRUE) + # Используем ли доверительные интервалы?
 theme_minimal() +
 ggtitle('Scatter plot отношения переменных возраста и зарплаты для курящих/некурящих') +
 theme(axis.text.x = element_text(size = 14))

#Сохранение картинок в png-формате
ggsave(
  plot = scatter_plot4, # Какой объект хотим сохранить?
  "results/charge_bmi_sp.png", # Название файла + указываем формат (можно указать другие популярные форматы)
  width = 8.5, # Ширина картинки
  height = 9, # Высота картинки
  dpi = 1000) # Качество - dots per inch

ggsave(
  plot = scatter_plot5, # Какой объект хотим сохранить?
  "results/charge_bmi_trendLine_sp.png", # Название файла + указываем формат (можно указать другие популярные форматы)
  width = 8.5, # Ширина картинки
  height = 9, # Высота картинки
  dpi = 1000) # Качество - dots per inch

ggsave(
  plot = scatter_plot6, # Какой объект хотим сохранить?
  "results/charge_bmi_smoker_sp.png", # Название файла + указываем формат (можно указать другие популярные форматы)
  width = 8.5, # Ширина картинки
  height = 9, # Высота картинки
  dpi = 1000) # Качество - dots per inch

```

#11. Вопрос к данным №1.
Вопрос должен быть про какую-то подвыборку  данных. Ответьте на него построив график на подвыборке данных. График должен  содержать все основные элементы оформления (название, подписи осей, тему и  проч.). Аргументируйте выбор типа графика. 

Вопрос: 
какой поло-возрастной состав анализируемый выборки?

Цель: 
определить поло-возрастной состав данных с целью оценки репрезентативности выборки, а также оценки применимости результатов анализа на других индивидуумах.
Violin plot наиболее наглядно показывает, есть ли какие-то перекосы в выборке по возрасту, 
а также позволяет наглядно увидеть распределение возрастов среди мужчин и женщин независимо.

```{r}
sex_age_violin <- ggplot(insurance_cost) +
  geom_violin(aes(x = sex, y = age, color = sex, fill = sex), 
              trim = FALSE) + 
  ggtitle('Поло-возрастной состав')

ggsave(
  plot = sex_age_violin, # Какой объект хотим сохранить?
  "results/sex_age_violin.png", # Название файла + указываем формат (можно указать другие популярные форматы)
  width = 8.5, # Ширина картинки
  height = 9, # Высота картинки
  dpi = 1000) # Качество - dots per inch
```



