---
title: "Практикум по множественным сравнениям"
author: "Liliya Golubnikova"
date: "2023-01-23"
output: html_document
---

# Задача: оценка среднего роста футболистов, играющих на разных позициях   

```{r setup, include=FALSE}
#if(!require(devtools)) install.packages("devtools")
#devtools::install_github("kassambara/ggpubr")

library(tidyverse)
library(ggpubr)
library(rstatix)
```


## Загрузка и фильтрация данных

```{r}
soccer_general <- read.csv("../soccer.csv", sep=";")[, 2:6] %>% 
    mutate(Position = as.factor(Position), 
    Nationality = as.factor(Nationality), 
    Age = as.numeric(Age), 
    Height = as.numeric(Height)
) %>% 
filter(Nationality %in% c("Spanish", "Italian", "German", "English", "Argentinian")) 

set.seed(1) 

soccer_wrk <- soccer_general[sample(1:nrow(soccer_general), 150), ] %>% 
    mutate(Nationality = factor(Nationality))


```


## Визуализация анализируемых данных

```{r}
#table(soccer_wrk$Position)

library("ggpubr")
ggboxplot(soccer_wrk, x = "Position", y = "Height", 
          color = "Position", palette = c("#00AFBB", "#E7B800", "#00bb0c", "#bb00af"),
          order = c("Defender", "Forward", "Goalkeeper","Midfielder"),
          ylab = "Height", xlab = "Position")


```

## Pairwise t-test (для независимых групп)  

### Без поправки Бонферрони   

```{r}

pwc <- soccer_wrk %>% 
  pairwise_t_test(
    Height ~ Position, pool.sd = FALSE
    )
pwc

# Визуализация
pwc <- pwc %>% add_xy_position(x = "Position", step.increase = 1)
ggboxplot(soccer_wrk, x = "Position", y = "Height",
  color = "Position", palette = c("#00AFBB", "#E7B800", "#00bb0c", "#bb00af"),
  order = c("Defender", "Forward", "Goalkeeper","Midfielder")) +
  stat_pvalue_manual(pwc, hide.ns = TRUE) 

```


*Вывод: значимые различия наблюдаются между:*      
- `Forward` - `Goalkeeper` \(**\)   
- `Defender` - `Midfielder` \(***\)  
- `Defender` - `Goalkeeper` \(**\)  
- `Goalkeeper` - `Midfielder` \(****\)  


### C поправкой Бонферрони   

```{r}

pwc <- soccer_wrk %>% 
  pairwise_t_test(
    Height ~ Position, pool.sd = FALSE,
    p.adjust.method = "bonferroni"
    )
pwc

# Визуализация
pwc <- pwc %>% add_xy_position(x = "Position", step.increase = 1)
ggboxplot(soccer_wrk, x = "Position", y = "Height",
  color = "Position", palette = c("#00AFBB", "#E7B800", "#00bb0c", "#bb00af"),
  order = c("Defender", "Forward", "Goalkeeper","Midfielder")) +
  stat_pvalue_manual(pwc, hide.ns = TRUE) 

```


*Вывод: значимые различия наблюдаются между:*     
- `Forward` - `Goalkeeper` \(**\)   
- `Defender` - `Midfielder` \(**\)   
- `Defender` - `Goalkeeper` \(**\)   
- `Goalkeeper` - `Midfielder` \(****\)     

Важно отметить, что уровни значимости у `Defender` и `Midfielder`изменились, без поправки Бонферрони уровень значимости отличий был выше.   

Покрывают ли интервалы реальную разницу между средним ростом? - Да, покрывают.    



### C поправкой Холма   
```{r}

pwc <- soccer_wrk %>% 
  pairwise_t_test(
    Height ~ Position, pool.sd = FALSE,
    p.adjust.method = "holm"
    )
pwc

# Визуализация
pwc <- pwc %>% add_xy_position(x = "Position", step.increase = 1)
ggboxplot(soccer_wrk, x = "Position", y = "Height",
  color = "Position", palette = c("#00AFBB", "#E7B800", "#00bb0c", "#bb00af"),
  order = c("Defender", "Forward", "Goalkeeper","Midfielder")) +
  stat_pvalue_manual(pwc, hide.ns = TRUE) 

```


*Вывод: значимые различия наблюдаются между:*     
- `Forward` - `Goalkeeper` \(**\)   
- `Defender` - `Midfielder` \(***\)   
- `Defender` - `Goalkeeper` \(**\)   
- `Goalkeeper` - `Midfielder` \(****\)     



### C поправкой Бенджамина Хохберга      
```{r}

pwc <- soccer_wrk %>% 
  pairwise_t_test(
    Height ~ Position, pool.sd = FALSE,
    p.adjust.method = "BH"
    )
pwc

# Визуализация
pwc <- pwc %>% add_xy_position(x = "Position", step.increase = 1)
ggboxplot(soccer_wrk, x = "Position", y = "Height",
  color = "Position", palette = c("#00AFBB", "#E7B800", "#00bb0c", "#bb00af"),
  order = c("Defender", "Forward", "Goalkeeper","Midfielder")) +
  stat_pvalue_manual(pwc, hide.ns = TRUE) 

```

*Вывод: значимые различия наблюдаются между:*    
- `Forward` - `Goalkeeper` \(***\)   
- `Defender` - `Midfielder` \(***\)   
- `Defender` - `Goalkeeper` \(***\)   
- `Goalkeeper` - `Midfielder` \(****\)     


**Общий вывод:**     
В результате выполнения попарных тестов: без поправок, с поправкой Бонферрони, с поправкой Холма и поправкой Бенджамини-Хохберга, можно сделать вывод, что средний рост футболистов на позициях `Defender`, `Forward`, `Goalkeeper`, `Midfielder` значимо различаются. В зависимости от поправки уровень значимости отличий разный. Самые высокие уровни значимости получились в результате попарного сравнения с поправкой Бенджамина Хохберга. Также отметим, что наибольший уровень значимости во всех тестах был у пары `Goalkeeper` - `Midfielder` (что также видно на графиках).      


##### Sources   
[1] https://www.datanovia.com/en/lessons/pairwise-t-test/   
