---
title: "Multiple Comparisons"
author: "Matvei Slavenko / Матвей Славенко"
date: "02.07.2022"
output:
  slidy_presentation:
    duration: 90
  ioslides_presentation: default
  footer: "Проблема множественных сравнений"
subtitle: Проблема множественных сравнений
---

```{r setup, include=FALSE}
knitr::opts_chunk$set(echo = TRUE)

library(dplyr)
library(kableExtra)

#source("scratches.R")
```

```{r plot-functions, include = FALSE}
plot.playground <-
  function(x, y, true.x = NULL, true.y = NULL, xlab = "Height (cm)", ylab = "Age (y)", square = FALSE) {
    # Prepare the canvas
    plot(
      x = c(
        min(x, na.rm = TRUE) - 5,
        max(x, na.rm = TRUE)
      ),
      y = c(
        min(y, na.rm = TRUE) - 2.5,
        max(y, na.rm = TRUE)
      ),
      type = "n",
      frame.plot = FALSE,
      xlab = xlab,
      ylab = ylab
    )
    
    x.jitter <- runif(length(y), -4.9, -1.5)
    
    # Plot Y rug 
    points(
      rep(min(x, na.rm = TRUE), length(y)) + x.jitter,
      y,
      pch = 20,
      cex = 0.5,
      col = "darkgoldenrod2"
    )
    
    
    y.jitter <- runif(length(x), -2.4, -0.5)
    
    # Plot X rug
    points(
      x,
      rep(min(y, na.rm = TRUE), length(x)) + y.jitter,
      pch = 20,
      cex = 0.5,
      col = "salmon3"
    )
    
    if(square){
      plot.square(x, y, true.x, true.y)
    }
    
  }



plot.square <- function(x, y, true.x = NULL, true.y = NULL, alpha = 0.05){
  
  x.confint <- t.test(x, conf.level = 1 - alpha)$conf.int[c(1, 2)]
  y.confint <- t.test(y, conf.level = 1 - alpha)$conf.int[c(1, 2)]
  
  abline(h = true.y, col = "deepskyblue3", lty = 5)
  abline(v = true.x, col = "deepskyblue3", lty = 5)
  
  points(true.x, true.y, col = "deepskyblue3", pch = 18, cex = 2)
  
  if(is.null(true.x)){
    col.x <- "black"
  } else if(x.confint[1] <= true.x & true.x <= x.confint[2]){
    col.x <- "darkolivegreen3"
  } else {
    col.x <- "brown2"
  }
  
  if(is.null(true.y)){
    col.y <- "black"
  } else if(y.confint[1] <= true.y & true.y <= y.confint[2]){
    col.y <- "darkolivegreen3"
  } else {
    col.y <- "brown2"
  }
  
  lines(x = x.confint, y = rep(y.confint[1], 2), col = col.x, lwd = 2)
  lines(x = x.confint, y = rep(y.confint[2], 2), col = col.x, lwd = 2)
  
  
  lines(y = y.confint, x = rep(x.confint[1], 2), col = col.y, lwd = 2)
  lines(y = y.confint, x = rep(x.confint[2], 2), col = col.y, lwd = 2)
}
```


# Часть 1. Разминка

## Данные. Генеральная совокупность

Файл `soccer.csv`. 

Данные о футболистах: имя, позиция на поле (защитник, форвард, голкипер или полузащитник), гражданство, возраст и рост.

```{r}
soccer_general <- read.csv("soccer.csv", sep=";")[, 2:6] %>%
  mutate(Position = as.factor(Position),
         Nationality = as.factor(Nationality),
         Age = as.numeric(Age),
         Height = as.numeric(Height)) %>%
  filter(Nationality %in% c("Spanish", "Italian", "German", "English", "Argentinian"))

```

## Данные. Наша рабочая выборка

```{r}
set.seed(1)

soccer_wrk <- soccer_general[sample(1:nrow(soccer_general), 50), ] %>%
  mutate(Nationality = factor(Nationality))


soccer_wrk %>% head
```

_Не совсем корректно, конечными генеральными совокупностями занимается не классическая статистика, а sample surveys. Но для сегодняшних целей пойдет._

## Данные -- сводка

```{r}
soccer_wrk %>% summary
```

## Сфокусируемся на возрасте защитников (Defenders)

```{r}
soccer_wrk %>% filter(Position == "Defender") %>% pull(Age) %>% summary
```

## Разминка 1. Тестирование

Средний возраст защитника в генеральной совокупности: 
```{r}
soccer_general %>% filter(Position == "Defender") %>% pull(Age) %>% mean(na.rm = TRUE)
```

Как протестировать гипотезу $H0: \mu = 26.88$?

```{r}
soccer_wrk %>% filter(Position == "Defender") %>% select(Age) %>% t.test(mu = 26.88)
```

## Разминка 2. Типы ошибок

Какие два типа ошибок мы можем допустить при тестировании гипотез?

## Разминка 2. Типы ошибок

Какие два типа ошибок мы можем допустить при тестировании гипотез?

```{r echo=FALSE}
data.frame(c("H0 rejected", "H0 not rejected")
           , c("Type I error", "OK"), 
           c("OK", "Type II error")) %>%
  kbl(booktabs = T,
      digits = 2,
      col.names = c("", "H0 holds", "H0 does not hold")) %>%
  kable_styling(
    latex_options = "hold_position",
    bootstrap_options = c("hover"),
    full_width = F
  ) %>%
  column_spec(1, bold = T)
```

## Разминка 2. Типы ошибок

```{r echo = FALSE} 
data.frame(c("H0 rejected", "H0 not rejected"), c("Type I error", "OK"), c("OK", "Type II error")) %>%
  kbl(booktabs = T,
      digits = 2,
      col.names = c("", "H0 holds", "H0 does not hold")) %>%
  kable_styling(
    latex_options = "hold_position",
    bootstrap_options = c("hover"),
    full_width = F
  ) %>%
  column_spec(1, bold = T)
```

1. Можем ли мы контролировать ошибку первого типа?
2. А ошибку второго типа?

## Разминка 2. Типы ошибок

```{r echo = FALSE} 
data.frame(c("H0 rejected", "H0 not rejected"), 
           c("Type I error", "OK"), 
           c("OK", "Type II error")) %>%
  kbl(booktabs = T,
      digits = 2,
      col.names = c("", "H0 holds", "H0 does not hold")) %>%
  kable_styling(
    latex_options = "hold_position",
    bootstrap_options = c("hover"),
    full_width = F
  ) %>%
  column_spec(1, bold = T)
```




- Можем ли мы контролировать ошибку первого типа?
  - => да, выбираем $\alpha$ => Comparison-wise Error Rate
- А ошибку второго типа? 
  - => косвенно, через увеличение размера выборки 
  - => power analysis

## Разминка 3. Доверительные интервалы

p-value -- это здорово, но нам бы хотелось иметь более детальное представление о среднем возрасте защитников.

```{r}
soccer_wrk %>% filter(Position == "Defender") %>% pull(Age) %>% t.test(mu = 26.88)
```

* Что такое 95% доверительный интервал?


## Разминка 3. Доверительные интервалы

p-value -- это здорово, но нам бы хотелось иметь более детальное представление о среднем возрасте защитников.

```{r}
soccer_wrk %>% filter(Position == "Defender") %>% pull(Age) %>% t.test
```



* Что такое 95% доверительный интервал?
  * Это процедура
  * Процедура на основе данных (= выборки) генерирует интервал
  * При многократном повторении эксперимента, сгененерированный интервал в 95% процентов случаев покроет среднее генеральной совокупности.


## Разминка 3. Доверительные интервалы

p-value -- это здорово, но нам бы хотелось иметь более детальное представление о среднем возрасте защитников.

* Что такое 95% доверительный интервал?
  * Это процедура
  * Процедура на основе данных (= выборки) генерирует интервал
  * При многократном повторении эксперимента, сгененерированный интервал в 95% процентов случаев покроет среднее генеральной популяции.
* Бывают ли интервалы не для среднего?

## Разминка 3. Доверительные интервалы

p-value -- это здорово, но нам бы хотелось иметь более детальное представление о среднем возрасте защитников.

* Что такое 95% доверительный интервал?
  * Это процедура
  * Процедура на основе данных (= выборки) генерирует интервал
  * При многократном повторении эксперимента, сгененерированный интервал в 95% процентов случаев покроет среднее генеральной популяции.
* Бывают ли интервалы не для среднего?
  * Потенциально для любого другого параметра: дисперсия, медиана, risk ratio и тд.

## Разминка 3. Доверительные интервалы

* Какова вероятность "осечки" для 95% интервала? 
* Бывают ли не 95% интервалы?

## Разминка 3. Доверительные интервалы

* Какова вероятность "осечки" для 95% интервала?
  * 95% вероятность покрытия -- 5% ошибка => Comparison-Wise Error Rate (CWER).
* Бывают ли не 95% интервалы?
  * Конечно, опять выбираем $\alpha$, вероятность покрытия тогда будет $1-\alpha$.


## Разминка 3. Доверительные интервалы

* Какова вероятность "осечки" для 95% интервала?
  * 95% вероятность покрытия -- 5% ошибка => Comparison-Wise Error Rate (CWER).
* Бывают ли не 95% интервалы?
  * Конечно, опять выбираем $\alpha$, вероятность покрытия тогда будет $1-\alpha$.
* "Осечка" для 95% интервала -- это ошибка первого или второго рода?

## Разминка 3. Доверительные интервалы

* Какова вероятность "осечки" для 95% интервала?
  * 95% вероятность покрытия -- 5% ошибка => Comparison-Wise Error Rate (CWER).
* Бывают ли не 95% интервалы?
  * Конечно, опять выбираем $\alpha$, вероятность покрытия тогда будет $1-\alpha$.
* "Осечка" для 95% интервала -- это ошибка первого или второго рода?
  * "Ошибка первого рода" -- мы можем ее контролировать.
* А что тогда соответствует "ошибке второго рода"?

## Разминка 3. Доверительные интервалы

* Какова вероятность "осечки" для 95% интервала?
  * 95% вероятность покрытия -- 5% ошибка => Comparison-Wise Error Rate (CWER).
* Бывают ли не 95% интервалы?
  * Конечно, опять выбираем $\alpha$, вероятность покрытия тогда будет $1-\alpha$.
* "Осечка" для 95% интервала -- это ошибка первого или второго рода?
  * "Ошибка первого рода" -- мы можем ее контролировать.
* А что тогда соответствует "ошибке второго рода"?
  * В каком-то смысле длина интервала -- контролируем только косвенно.

## Подведем итоги

```{r echo = FALSE} 
rbind(      c("Type I Error", "CI \"missed\" the true value", "Directly via choosing alpha"),
            c("Type II Error", "Interval width", "Increasing alpha OR increasing N")) %>%
  kbl(booktabs = T,
      digits = 2,
      col.names = c("Test", "CI", "How to control")) %>%
  kable_styling(
    latex_options = "hold_position",
    bootstrap_options = c("hover"),
    full_width = F
  ) %>%
  column_spec(1, bold = T)
```

## Еще раз возраст

```{r}
soccer_wrk %>% filter(Position == "Defender") %>% pull(Age) %>% t.test %>% with(conf.int)
```


## А что там с ростом?

```{r}
soccer_wrk %>% filter(Position == "Defender") %>% pull(Height) %>% t.test
```

## А что там с ростом?

Средний рост защитника в генеральной совокупности:
```{r}
soccer_general %>% filter(Position == "Defender") %>% pull(Height) %>% mean(na.rm = TRUE)
```

```{r}
soccer_wrk %>% filter(Position == "Defender") %>% pull(Height) %>% t.test(mu = 183.586)
```

## Итак, два интервала

```{r, fig.height=6, fig.width=6, out.extra = 'style="float:left; padding:10px"'}
plot.playground(soccer_wrk %>% filter(Position == "Defender") %>% pull(Height),
                soccer_wrk %>% filter(Position == "Defender") %>% pull(Age),
                square = TRUE)
```

С какой вероятностью доверительный квадр покроет точку (реальный средний рост, реальный средний возраст)?

## Итак, два интервала

```{r, fig.height=6, fig.width=6, out.extra = 'style="float:left; padding:10px"'}
plot.playground(soccer_wrk %>% filter(Position == "Defender") %>% pull(Height),
                soccer_wrk %>% filter(Position == "Defender") %>% pull(Age),
                square = TRUE)
```

С какой вероятностью доверительный квадр покроет точку (реальный средний рост; реальный средний возраст)?

$0.95 \cdot 0.95 = 0.9025 < 0.95$ -- в случае независимых интервалов; в общем случае -- сложно сказать.

## Итак, два интервала

```{r, fig.height=6, fig.width=6, out.extra = 'style="float:left; padding:10px"'}
plot.playground(soccer_wrk %>% filter(Position == "Defender") %>% pull(Height),
  soccer_wrk %>% filter(Position == "Defender") %>% pull(Age),
  soccer_general %>% filter(Position == "Defender") %>% 
    pull(Height) %>% mean(na.rm = TRUE),
  soccer_general %>% filter(Position == "Defender") %>% 
    pull(Age) %>% mean(na.rm = TRUE),
  square = TRUE
)
```

С какой вероятностью доверительный квадр покроет точку (реальный средний рост; реальный средний возраст)?

$0.95 \cdot 0.95 = 0.9025 < 0.95$ -- в случае независимых интервалов; в общем случае -- сложно сказать.

## А что если интервалов больше? Family-Wise Error Rate

Вероятность покрытия квадром (n интервалов, каждый должен "попасть"): $(1-\alpha)^n$.

Вероятность "осечки" квадра (хотя бы один интервал "промахнулся") aka FWER: $1 - (1-\alpha)^n$

```{r out.width = "50%", echo = FALSE, fig.align= 'center'}
x <- 1:100
y <- 1-(1-0.05)^x

plot(x, y, type = "l", pch = 21,
     main = "FWER depending on number of intervals",
     sub = "Comparison-Wise Error Rate = 0.05",
     xlab = "Number of tests",
     ylab = "Family-Wise Error Rate",
     frame.plot = FALSE,
     col = "salmon3",
     lwd = 2)

lines(x = c(0, 45), y = c(0.9, 0.9), col = "cadetblue3", lwd = 2)
lines(x = c(45, 45), y = c(0, 0.9), col = "cadetblue3", lwd = 2)

lines(x = c(0, 14), y = c(0.5, 0.5), col = "cadetblue3", lwd = 2)
lines(x = c(14, 14), y = c(0, 0.5), col = "cadetblue3", lwd = 2)

```

# Часть 2. "Слепила из того, что было". Два подхода к решению проблемы.

## FWER -- как из многих доверительных интервалов "слепить" доверительную область.

```{r, fig.height=6, fig.width=6, out.extra = 'style="float:left; padding:10px"', echo = FALSE}
plot.playground(soccer_wrk %>% filter(Position == "Defender") %>% pull(Height),
  soccer_wrk %>% filter(Position == "Defender") %>% pull(Age),
  soccer_general %>% filter(Position == "Defender") %>% 
    pull(Height) %>% mean(na.rm = TRUE),
  soccer_general %>% filter(Position == "Defender") %>% 
    pull(Age) %>% mean(na.rm = TRUE),
  square = TRUE
)
```

Мы имеем семейство из двух интервалов -- два сравнения -- и мы хотим контролировать "общую" ошибку первого рода.

* Ошибка первого рода -- "доверительный квадр" "промахнулся" => FWER.
* Квадр "промахивается" тогда, когда хотя бы один из интервалов "промахивается".

Как добиться: поправить CWER (т.е.\ $\alpha$) так, чтобы FWER = 0.05

## FWER -- как из многих доверительных интервалов "слепить" доверительную область.

```{r, fig.height=6, fig.width=6, out.extra = 'style="float:left; padding:10px"', echo = FALSE}
plot.playground(soccer_wrk %>% filter(Position == "Defender") %>% pull(Height),
  soccer_wrk %>% filter(Position == "Defender") %>% pull(Age),
  soccer_general %>% filter(Position == "Defender") %>% 
    pull(Height) %>% mean(na.rm = TRUE),
  soccer_general %>% filter(Position == "Defender") %>% 
    pull(Age) %>% mean(na.rm = TRUE),
  square = TRUE
)
```

Как добиться: поправить CWER (т.е.\ $\alpha$) так, чтобы FWER = 0.05

Мы "поправляем" $\alpha$ -- отсюда название для таких процедур -- поправки на множественные сравнения (multiple comparison correction).

Результат поправки: $\alpha_{adj}$, adjusted $\alpha$, поправленное альфа.

Интервалы, построенные с вероятностью покрытия $1 - \alpha_{adj}$: simultaneous CI.

## FWER. Поправка Бонферрони.

Пусть мы хотим построить $n$ интервалов с $FWER = \alpha$.

Бонферрони предлагает: $CWER = \alpha_{adj} := \alpha/n$. Такая процедура гарантирует, что $FWER <= 0.05$.

__В нашем случае:__

*  Хотим квадр для роста и возраста защитников с вероятностью "осечки" $\alpha = 0.05 = FWER$.
  * Вероятность покрытия для квадра тогда...
  
## FWER. Поправка Бонферрони. Пример.

Пусть мы хотим построить $n$ интервалов с $FWER = \alpha$.

Бонферрони предлагает: $CWER = \alpha_{adj} := \alpha/n$. Такая процедура гарантирует, что $FWER <= 0.05$.

__В нашем случае:__

* Хотим квадр для роста и возраста защитников с вероятностью "осечки" $\alpha = 0.05 = FWER$.
  * Вероятность покрытия для квадра тогда $1- \alpha = 1-FWER = 0.95$. 95% квадр.
* Чему должен быть равен CWER по Бонферрони?

## FWER. Поправка Бонферрони. Пример.

Пусть мы хотим построить $n$ интервалов с $FWER = \alpha$.

Бонферрони предлагает: $CWER = \alpha_{adj} := \alpha/n$. Такая процедура гарантирует, что $FWER <= 0.05$.

__В нашем случае:__

* Хотим квадр для роста и возраста защитников с вероятностью "осечки" $\alpha = 0.05 = FWER$.
  * Вероятность покрытия для квадра тогда $1- \alpha = 1-FWER = 0.95$. 95% квадр.
* Чему должен быть равен CWER по Бонферрони?
  * $\alpha_{adj} = 0.05/2 = 0.025$
  * Отдельные интервалы имеют вероятность покрытия $1-0.025=0.975$.
  
## FWER. Поправка Бонферрони. Пример.

```{r, fig.height=6, fig.width=6, out.extra = 'style="float:left; padding:10px"', echo = FALSE}
plot.playground(soccer_wrk %>% filter(Position == "Defender") %>% pull(Height),
  soccer_wrk %>% filter(Position == "Defender") %>% pull(Age),
  soccer_general %>% filter(Position == "Defender") %>% 
    pull(Height) %>% mean(na.rm = TRUE),
  soccer_general %>% filter(Position == "Defender") %>% 
    pull(Age) %>% mean(na.rm = TRUE),
  square = TRUE
)
```

__В нашем случае:__

* Хотим квадр для роста и возраста защитников с вероятностью "осечки" $\alpha = 0.05 = FWER$.
  * Вероятность покрытия для квадра тогда $1- \alpha = 1-FWER = 0.95$. 95% квадр.
* Чему должен быть равен CWER по Бонферрони?
  * $\alpha_{adj} = 0.05/2 = 0.025$
  * Отдельные интервалы имеют вероятность покрытия $1-0.025=0.975$.

## FWER. Поправка Бонферрони. Пример.

```{r, fig.height=6, fig.width=6, out.extra = 'style="float:left; padding:10px"', echo = FALSE}
plot.playground(soccer_wrk %>% filter(Position == "Defender") %>% pull(Height),
  soccer_wrk %>% filter(Position == "Defender") %>% pull(Age),
  soccer_general %>% filter(Position == "Defender") %>% 
    pull(Height) %>% mean(na.rm = TRUE),
  soccer_general %>% filter(Position == "Defender") %>% 
    pull(Age) %>% mean(na.rm = TRUE),
  square = TRUE
)
plot.square(soccer_wrk %>% filter(Position == "Defender") %>% pull(Height),
  soccer_wrk %>% filter(Position == "Defender") %>% pull(Age),
  soccer_general %>% filter(Position == "Defender") %>% 
    pull(Height) %>% mean(na.rm = TRUE),
  soccer_general %>% filter(Position == "Defender") %>% 
    pull(Age) %>% mean(na.rm = TRUE),
  alpha = 0.05/2
)
```

__В нашем случае:__

* Хотим квадр для роста и возраста защитников с вероятностью "осечки" $\alpha = 0.05 = FWER$.
  * Вероятность покрытия для квадра тогда $1- \alpha = 1-FWER = 0.95$. 95% квадр.
* Чему должен быть равен CWER по Бонферрони?
  * $\alpha_{adj} = 0.05/2 = 0.025$
  * Отдельные интервалы имеют вероятность покрытия $1-0.025=0.975$.

## FWER. Поправка Бонферрони на языке p-values.

Поправку Бонферрони мы можем использовать и в контексте тестирования. Поправлять будем p-values, в результате получим _adjusted p-values_, $p_{adj}$.

$p^{adj}_i := n \cdot p_i$

## FWER. Поправка Бонферрони на языке p-values. Пример.

Средний возраст защитника в генеральной совокупности: 
```{r}
soccer_general %>% filter(Position == "Defender") %>% pull(Age) %>% mean(na.rm = TRUE)
```

Средний рост защитника в генеральной совокупности: 
```{r}
soccer_general %>% filter(Position == "Defender") %>% pull(Height) %>% mean(na.rm = TRUE)
```

## FWER. Поправка Бонферрони на языке p-values. Пример.

```{r}
soccer_wrk %>% filter(Position == "Defender") %>% select(Age) %>% t.test(mu = 26.88)
```

```{r}
soccer_wrk %>% filter(Position == "Defender") %>% select(Height) %>% t.test(mu = 183.57)
```
## FWER. Поправка Бонферрони на языке p-values. Пример.

Поправлять будем p-values, в результате получим _adjusted p-values_, $p_{adj}$.

$p^{adj}_i := n \cdot p_i$

* Возраст: $p_1 = 0.5188$
* Рост: $p_2 = 0.03727$

## FWER. Поправка Бонферрони на языке p-values. Пример.

Поправлять будем p-values, в результате получим _adjusted p-values_, $p_{adj}$.

$p^{adj}_i := n \cdot p_i$

* Возраст: $p_1 = 0.5188$, $p_1^{adj} = 1$
* Рост: $p_2 = 0.03727$, $p_2^{adj} = 0.07454$

## FWER. Поправка Бонферрони на языке p-values. Пример.

Поправлять будем p-values, в результате получим _adjusted p-values_, $p_{adj}$.

$p^{adj}_i := n \cdot p_i$

* Возраст: $p_1 = 0.5188$, $p_1^{adj} = 1$
* Рост: $p_2 = 0.03727$, $p_2^{adj} = 0.07454$

```{r}
p.adjust(c(0.5188, 0.03727), method = "bonferroni")
```


## No Free Sandwich: чем расплачиваемся?


```{r, fig.height=7, fig.width=7, out.extra = 'style="float:left; padding:10px"', echo = FALSE}
plot.playground(soccer_wrk %>% filter(Position == "Defender") %>% pull(Height),
  soccer_wrk %>% filter(Position == "Defender") %>% pull(Age),
  soccer_general %>% filter(Position == "Defender") %>% 
    pull(Height) %>% mean(na.rm = TRUE),
  soccer_general %>% filter(Position == "Defender") %>% 
    pull(Age) %>% mean(na.rm = TRUE),
  square = TRUE
)
```

* Любая поправка снижает CWER. Какой у этого побочный эффект?


## No Free Sandwich: чем расплачиваемся?

```{r, fig.height=7, fig.width=7, out.extra = 'style="float:left; padding:10px"', echo = FALSE}
plot.playground(soccer_wrk %>% filter(Position == "Defender") %>% pull(Height),
  soccer_wrk %>% filter(Position == "Defender") %>% pull(Age),
  soccer_general %>% filter(Position == "Defender") %>% 
    pull(Height) %>% mean(na.rm = TRUE),
  soccer_general %>% filter(Position == "Defender") %>% 
    pull(Age) %>% mean(na.rm = TRUE),
  square = TRUE
)
plot.square(soccer_wrk %>% filter(Position == "Defender") %>% pull(Height),
  soccer_wrk %>% filter(Position == "Defender") %>% pull(Age),
  soccer_general %>% filter(Position == "Defender") %>% 
    pull(Height) %>% mean(na.rm = TRUE),
  soccer_general %>% filter(Position == "Defender") %>% 
    pull(Age) %>% mean(na.rm = TRUE),
  alpha = 0.05/2
)
```

* Любая поправка снижает CWER. Какой у этого побочный эффект?
    * Увеличение вероятности ошибки второго рода aka удлинение интервалов по отдельности.

## No Free Sandwich: чем расплачиваемся?

```{r, fig.height=7, fig.width=7, out.extra = 'style="float:left; padding:10px"', echo = FALSE}
plot.playground(soccer_wrk %>% filter(Position == "Defender") %>% pull(Height),
  soccer_wrk %>% filter(Position == "Defender") %>% pull(Age),
  soccer_general %>% filter(Position == "Defender") %>% 
    pull(Height) %>% mean(na.rm = TRUE),
  soccer_general %>% filter(Position == "Defender") %>% 
    pull(Age) %>% mean(na.rm = TRUE),
  square = TRUE
)
plot.square(soccer_wrk %>% filter(Position == "Defender") %>% pull(Height),
  soccer_wrk %>% filter(Position == "Defender") %>% pull(Age),
  soccer_general %>% filter(Position == "Defender") %>% 
    pull(Height) %>% mean(na.rm = TRUE),
  soccer_general %>% filter(Position == "Defender") %>% 
    pull(Age) %>% mean(na.rm = TRUE),
  alpha = 0.05/10
)
```

* Любая поправка снижает CWER. Какой у этого побочный эффект?
    * Увеличение вероятности ошибки второго рода aka удлинение интервалов по отдельности.
    * Конкретно Бонферрони очень консервативен. Т.е. для большого количества тестов $FWER << 0.05$, вероятность ошибки второго рода (длины интервалов) очень большие.
    
_-- Не подскажете, где вход в метро?_

_-- Где-то в Евразии._

## No Free Sandwich: чем расплачиваемся?

```{r, fig.height=7, fig.width=7, out.extra = 'style="float:left; padding:10px"', echo = FALSE}
plot.playground(soccer_wrk %>% filter(Position == "Defender") %>% pull(Height),
  soccer_wrk %>% filter(Position == "Defender") %>% pull(Age),
  soccer_general %>% filter(Position == "Defender") %>% 
    pull(Height) %>% mean(na.rm = TRUE),
  soccer_general %>% filter(Position == "Defender") %>% 
    pull(Age) %>% mean(na.rm = TRUE),
  square = TRUE
)
plot.square(soccer_wrk %>% filter(Position == "Defender") %>% pull(Height),
  soccer_wrk %>% filter(Position == "Defender") %>% pull(Age),
  soccer_general %>% filter(Position == "Defender") %>% 
    pull(Height) %>% mean(na.rm = TRUE),
  soccer_general %>% filter(Position == "Defender") %>% 
    pull(Age) %>% mean(na.rm = TRUE),
  alpha = 0.05/100
)
```

* Любая поправка снижает CWER. Какой у этого побочный эффект?
    * Увеличение вероятности ошибки второго рода aka удлинение интервалов по отдельности.
    * Конкретно Бонферрони очень консервативен. Т.е. для большого количества тестов $FWER << 0.05$, вероятность ошибки второго рода (длины интервалов) очень большие.
    
_-- Не подскажете, где вход в метро?_

_-- Где-то в Евразии._

## No Free Sandwich: чем расплачиваемся?

```{r, fig.height=7, fig.width=7, out.extra = 'style="float:left; padding:10px"', echo = FALSE}
plot.playground(soccer_wrk %>% filter(Position == "Defender") %>% pull(Height),
  soccer_wrk %>% filter(Position == "Defender") %>% pull(Age),
  soccer_general %>% filter(Position == "Defender") %>% 
    pull(Height) %>% mean(na.rm = TRUE),
  soccer_general %>% filter(Position == "Defender") %>% 
    pull(Age) %>% mean(na.rm = TRUE),
  square = TRUE
)
plot.square(soccer_wrk %>% filter(Position == "Defender") %>% pull(Height),
  soccer_wrk %>% filter(Position == "Defender") %>% pull(Age),
  soccer_general %>% filter(Position == "Defender") %>% 
    pull(Height) %>% mean(na.rm = TRUE),
  soccer_general %>% filter(Position == "Defender") %>% 
    pull(Age) %>% mean(na.rm = TRUE),
  alpha = 0.05/100
)
```

* Любая поправка снижает CWER. Какой у этого побочный эффект?
    * Увеличение вероятности ошибки второго рода aka удлинение интервалов по отдельности.
    * Конкретно Бонферрони очень консервативен. Т.е. для большого количества тестов $FWER << 0.05$, вероятности ошибки второго рода (длины интервалов) очень большие.
    
_-- Не подскажете, где вход в метро?_

_-- Где-то в Евразии._

Заметим: $p_{adj} = min(1, n\cdot p) \rightarrow 1$ при $n \rightarrow \infty$, т.е. нулевая гипотеза (почти) никогда не будет отвергнута.

Также заметим: $1- \frac{\alpha}{n} \rightarrow 1$ при $n \rightarrow 1$, т.е. отдельный интервал почти всегда покроет реальное значение -- ценой большой длины.

## No Free Sandwich: чем расплачиваемся?

```{r, fig.height=7, fig.width=7, out.extra = 'style="float:left; padding:10px"', echo = FALSE}
plot.playground(soccer_wrk %>% filter(Position == "Defender") %>% pull(Height),
  soccer_wrk %>% filter(Position == "Defender") %>% pull(Age),
  soccer_general %>% filter(Position == "Defender") %>% 
    pull(Height) %>% mean(na.rm = TRUE),
  soccer_general %>% filter(Position == "Defender") %>% 
    pull(Age) %>% mean(na.rm = TRUE),
  square = TRUE
)
plot.square(soccer_wrk %>% filter(Position == "Defender") %>% pull(Height),
  soccer_wrk %>% filter(Position == "Defender") %>% pull(Age),
  soccer_general %>% filter(Position == "Defender") %>% 
    pull(Height) %>% mean(na.rm = TRUE),
  soccer_general %>% filter(Position == "Defender") %>% 
    pull(Age) %>% mean(na.rm = TRUE),
  alpha = 0.05/1000
)
```

* Любая поправка снижает CWER. Какой у этого побочный эффект?
    * Увеличение вероятности ошибки второго рода aka удлинение интервалов по отдельности.
    * Конкретно Бонферрони очень консервативен. Т.е. для большого количества тестов $FWER << 0.05$, вероятности ошибки второго рода (длины интервалов) очень большие.
    
_-- Не подскажете, где вход в метро?_

_-- Где-то в Евразии._

Заметим: $p_{adj} = min(1, n\cdot p) \rightarrow 1$ при $n \rightarrow \infty$, т.е. нулевая гипотеза (почти) никогда не будет отвергнута.

Также заметим: $1- \frac{\alpha}{n} \rightarrow 1$ при $n \rightarrow 1$, т.е. отдельный интервал почти всегда покроет реальное значение -- ценой большой длины.

## No Free Sandwich: чем расплачиваемся?

```{r, fig.height=7, fig.width=7, out.extra = 'style="float:left; padding:10px"', echo = FALSE}
plot.playground(soccer_wrk %>% filter(Position == "Defender") %>% pull(Height),
  soccer_wrk %>% filter(Position == "Defender") %>% pull(Age),
  soccer_general %>% filter(Position == "Defender") %>% 
    pull(Height) %>% mean(na.rm = TRUE),
  soccer_general %>% filter(Position == "Defender") %>% 
    pull(Age) %>% mean(na.rm = TRUE),
  square = TRUE
)
plot.square(soccer_wrk %>% filter(Position == "Defender") %>% pull(Height),
  soccer_wrk %>% filter(Position == "Defender") %>% pull(Age),
  soccer_general %>% filter(Position == "Defender") %>% 
    pull(Height) %>% mean(na.rm = TRUE),
  soccer_general %>% filter(Position == "Defender") %>% 
    pull(Age) %>% mean(na.rm = TRUE),
  alpha = 0.05/3000
)
```

* Любая поправка снижает CWER. Какой у этого побочный эффект?
    * Увеличение вероятности ошибки второго рода aka удлинение интервалов по отдельности.
    * Конкретно Бонферрони очень консервативен. Т.е. для большого количества тестов $FWER << 0.05$, вероятности ошибки второго рода (длины интервалов) очень большие.
* Существуют альтернативные поправки: Шидак, Симс, Шеффе, Хохберг (не путать с Бенджамини-Хохбергом!) и т.д.
  * Не очень популярны, на практике для контроля FWER все обычно используют Бонферрони (или Холма).
  * Обращайте внимание на условия применимости. Бонферрони бронебоен и универсален, другие поправки могут иметь дополнительные условия (например, Шидак требует независимости тестовых статистик).
  * Бонферрони можно использовать для "склеивания" каких угодно тестов. Некоторые процедуры узкоспециальны (например, ANOVA и post-hoc процедуры к ней).
  * Поправки часто конструировались для тестов. Некоторые из поправок непросто или невозможно перевести на язык доверительных интервалов.

## (Почти) бесплатный тюнинг Бонферрони. Поправка Холма.

В случае, если мы хотим контролировать FWER, но фокусируемся на p-values, а доверительные области/интервалы нас не особо интересуют, мы можем использовать поправку Холма.

* Поправка Холма (как и Бонферрони) контролирует FWER.
* Поправка Холма однако часто более мягкая, чем поправка Бонферрони. Соответственно, тесты имеют большую силу. 
* Поправка Холма универсальна, как и Бонферрони: никаких дополнительных требований, можно "склеивать" любые тесты.
* Минус -- перевод поправки на язык доверительных интервалов неочевиден.
* Минус -- склеивает конкретные тесты вместе, нельзя разделить и пересобрать (обсудим чуть позже).

```{r}
p.adjust(c(0.5188, 0.03727), method = "bonferroni")
```

```{r}
p.adjust(c(0.5188, 0.03727), method = "holm")
```

## А что если тестов очень много? FDR

Мы можем подойти к обобщению ошибки первого рода с другого конца.

Предположим мы провели 1000 тестов, 100 из которых показали $p<0.05$ -- т.е. мы совершили 100 "открытий" (discoveries). Сколько из этих открытий ложные, т.е. сколько ошибок первого рода мы совершили? 

Интуитивно мы ожидаем, что процент ложных открытий должен быть в среднем около 5%. 

## А что если тестов очень много? FDR

Мы можем подойти к обобщению ошибки первого рода с другого конца. 

Предположим мы провели 1000 тестов, 100 из которых показали $p<0.05$ -- т.е. мы совершили 100 "открытий" (discoveries). Сколько из этих открытий ложные, т.е. сколько ошибок первого рода мы совершили? 

Интуитивно мы ожидаем, что процент ложных открытий должен быть в среднем около 5%. 

_Ожидаемая_ доля _ложных_ открытий от _всех_ открытий называется False Discovery Rate (FDR). Мы можем контролировать FDR вместо FWER -- обычно это приводит к более мягким поправкам и, соответственно, более сильным тестам. Зачастую более разумно контролировать FDR вместо FWER: особенно это касается геномики, протеомики и прочих -ик.

## А что если тестов очень много? FDR

Мы можем подойти к обобщению ошибки первого рода с другого конца. 

Предположим мы провели 1000 тестов, 100 из которых показали $p<0.05$ -- т.е. мы совершили 100 "открытий" (discoveries). Сколько из этих открытий ложные, т.е. сколько ошибок первого рода мы совершили? 

Интуитивно мы ожидаем, что процент ложных открытий должен быть в среднем около 5%. 

_Ожидаемая_ доля _ложных_ открытий от _всех_ открытий называется False Discovery Rate (FDR). Мы можем контролировать FDR вместо FWER -- обычно это приводит к более мягким поправкам и, соответственно, более сильным тестам. Зачастую более разумно контролировать FDR вместо FWER: особенно это касается геномики, протеомики и прочих -ик.

Самая популярная поправка, которая контролирует FDR -- поправка / процедура Бенджамини-Хохберга. __Процедура предполагает независимость проводимых тестов!__

## А что если тестов очень много? FDR

Мы можем подойти к обобщению ошибки первого рода с другого конца. 

Предположим мы провели 1000 тестов, 100 из которых показали $p<0.05$ -- т.е. мы совершили 100 "открытий" (discoveries). Сколько из этих открытий ложные, т.е. сколько ошибок первого рода мы совершили? 

Интуитивно мы ожидаем, что процент ложных открытий должен быть в среднем около 5%. 

_Ожидаемая_ доля _ложных_ открытий от _всех_ открытий называется False Discovery Rate (FDR). Мы можем контролировать FDR вместо FWER -- обычно это приводит к более мягким поправкам и, соответственно, более сильным тестам. Зачастую более разумно контролировать FDR вместо FWER: особенно это касается геномики, протеомики и прочих -ик.

Самая популярная поправка, которая контролирует FDR -- поправка / процедура Бенджамини-Хохберга. __Процедура предполагает независимость тестируемых гипотез!__

```{r}
p.adjust(c(0.5188, 0.03727), method = "BH")
```

## Применение поправок. Практические рекомендации.

* Проводить только те тесты, которые действительно нужны/важны и применять поправки к ним.
  * Альтернатива: разумная группировка тестов в "семейства" и применять поправки внутри семейств. Например, сгруппировать тесты по группам пациентов.
  * Если мы исследуем три опросника на трех группах пациентов, можно сделать поправку Бонферрони на три теста, а не на девять. Тогда любые комбинации из трех тестов будут "проконтролированы". В частности, можно рассматривать три опросника внутри одной группы пациентов или три группы пациентов в рамках одного опросника. (Не работает с Холмом).

## Применение поправок. Практические рекомендации.

Общая логика применения поправок: важно решить, ошибка первого или второго рода более нежелательна и на основании этого выбирать поправку.

* В эксплораторных исследованиях можно применять более мягкие поправки или не применять поправки вообще.
  * Обычно после этого следует конфирматорное исследование, где поправки уже применяются.
  * Сюда же можно отнести геномику и прочие области с 1000+ тестов на одном датасете.
* Обычно поправки не применяются в safety studies -- исследование побочных или негативных эффектов.

## Применение поправок. Практические рекомендации.

* FWER как правило обеспечивает более строгий контроль над ошибками первого рода. Его разумно применять в конфирматорных исследованиях.
  * FWER разумно применять, когда нужно проконтролировать все тесты / параметры __вместе__. Пример: бета-блокаторы должны _одновременно_ снижать давление и ЧСС.
* FDR дает более мягкий контроль над ошибками первого рода и более низкую вероятность ошибки второго рода. Его разумно использовать при поиске "зацепок" для дальнейших исследований (эксплораторные исследования).
* Иногда пачку тестов с поправками можно заменить одним более сильным тестом (change-point models, Hotelling T-test, AN(C)OVA...). Помните, обычно существует более одного способа подойти к задаче.

## Рекомендованная литература

1. _Controlling the False Discovery Rate: A Practical and Powerful Approach to Multiple Testing_ by Yoav Benjamini and Yoav Hochberg.

## Домашнее задание

```{r}
soccer_general <- read.csv("soccer.csv", sep=";")[, 2:6] %>%
  mutate(Position = as.factor(Position),
         Nationality = as.factor(Nationality),
         Age = as.numeric(Age),
         Height = as.numeric(Height)) %>%
  filter(Nationality %in% c("Spanish", "Italian", "German", "English", "Argentinian"))

set.seed(1)

soccer_wrk <- soccer_general[sample(1:nrow(soccer_general), 150), ] %>%
  mutate(Nationality = factor(Nationality))

```

Есть ли разница между средним ростом футболистов, играющих на разных позициях?

1. Постройте доверительные интервалы для попарных разниц между средними (без поправок и с поправкой Бонферрони). Покрывают ли интервалы реальную разницу между средним ростом? Иллюстрации приветствуются.
2. Проведите попарные тесты для разниц между средними (без поправок, с поправкой Холма и поправкой Бенджамини-Хохберга). Сколько открытий получилось в каждом случае? Сколько из них ложные?

Hint: вам может пригодиться функция `paired.t.test`.

Hint 2: параметр задайте параметр `pool.sd = FALSE`.


Решение в формате html отчета + исходный код.
