---
title: "Домашнее задание №2"
author: "Liliya"
date: "2022-11-13"
output: 
  html_document:
    code_folding: show
    df_print: paged
    highlight: pygments
    smooth_scroll: no
    theme: united
    toc: yes
    toc_depth: 3
    toc_float: yes
    toc_position: right
---

---

```{r setup, include=FALSE}
knitr::opts_chunk$set(echo = TRUE)
```

# 1. Загрузим данные и пакеты

```{r}
# Если у вас не установлены какие-то из библиотек ниже, то установить их можно следующей командой. Эти библиотеки пригодятся нам во время занятия, но подгружать в library() мы их будем тогда, когда будем затрагивать соответствующую тему.
install.packages(c('ggpubr', 'plotly', 'corrplot', 'corrr', 'ggfortify', 'pheatmap', 'factoextra', 'FactoMineR', 'ggbiplot'))
#install.packages("pheatmap")

# Загрузим библиотеки
library(dplyr)
library(ggplot2)
library(ggpubr)

insurance <- read.csv('data/insurance_cost.csv')

# Сделаем более детализированную переменную возрастных групп
#pima <- pima %>% 
#  mutate(
#    diabetes_ch = as.character(diabetes),
#    age_group = case_when(
#      age < 31 ~ "21-30",
#      age >= 31 & age < 41 ~ "31-40",
#      age >= 41 & age < 51 ~ "41-50",
#      age >= 51 & age < 61 ~ "51-60",
#      age >= 61 ~ "60+"
#    ))
#
#table(pima$age_group)
```

# 2. Интерактивный plotly график отношения индекса массы тела и трат на страховку. Раскраска - по колонке smoker

Загрузим библиотеку: 

```{r}
# install.packages("plotly")
# или 
# devtools::install_github("ropensci/plotly")
library(plotly)

skimr::skim(insurance)
```

```{r}
plot_ly(
  data = insurance,
  x = ~ charges,
  y = ~ bmi,
  color = ~smoker
)   %>%
  layout(
    title = 'Отношение индекса массы тела и расходов на страховку',
    yaxis = list(title = 'ИМТ',
                 zeroline = FALSE),  # Уберём выделения нулевых осей по y
    xaxis = list(title = 'Расходы на страховку',
                 zeroline = FALSE)) # Уберём выделения нулевых осей по x


```

# 3. График отношения индекса массы тела и трат на страховку. Раскраска - по колонке smoker (с помощью ggplot)

Загрузим библиотеку:
```{r warning=FALSE}
library(ggplot2)
library(magrittr)
```

```{r}
insurance %>% 
  #filter(mass != 0 & triceps != 0) %>% 
  ggplot(aes(x = charges, y = bmi, color = smoker)) + 
    geom_point(size=3) +
 theme_minimal() +
 ggtitle('Отношение индекса массы тела и расходов на страховку') +
 theme(axis.text.x = element_text(size = 14)) 
```


# 4. Корреляционный анализ данных insurance_cost

```{r}
library(corrplot)
```
Получаем объект матрицы:
```{r}
# Для более "чистого" результата, избавляемся от ошибочных значений
insurance_numeric <- insurance %>% 
  #filter(glucose != 0 & pressure != 0 & triceps != 0 & insulin != 0 & mass != 0 & age != 0 ) %>% 
  select(is.integer | is.numeric) # Обратите внимание, в dplyr можно задавать выборку колонок через команды определения формата данных

head(insurance_numeric)
```

```{r}
# Получаем непосредственно матрицу
insurance_cor <- cor(insurance_numeric)
insurance_cor
```

Визуализируем её в corplot:
```{r}
corrplot(insurance_cor, method = 'number')
```
```{r}
library(corrr)
```
```{r}
insurance_cor %>% 
  network_plot(min_cor = .0)
```
```{r}
#install.packages("RColorBrewer")
library('RColorBrewer')
COL1(sequential = c("Oranges", "Purples", "Reds", "Blues", "Greens", 
                    "Greys", "OrRd", "YlOrRd", "YlOrBr", "YlGn"), n = 200)

COL2(diverging = c("RdBu", "BrBG", "PiYG", "PRGn", "PuOr", "RdYlBu"), n = 200)
```

```{r}
library('corrplot')
corrplot(insurance_cor, order = 'AOE', col = COL2('RdBu', 10))
```
```{r}
corrplot(insurance_cor, order = 'AOE', cl.pos = 'b', tl.pos = 'd',
         col = COL2('PRGn'), diag = FALSE)
```

# 5. One hot-encoding
Превратим все номинативные переменные в бинарные/дамми. 
Т.е. sex и smoker сделаем бинарными (1/0), а каждое уникальное значение region – отдельной колонкой, где 1 говорит о наличии этого признака для наблюдения, а 0 – об отсутствии. 

```{r}
#install.packages('fastDummies')
library('fastDummies')
```
```{r}
insurance_new <- dummy_cols(insurance, select_columns = c('sex','smoker','region'))

```

Создим новый датафрейм, где вы оставите только нумерические переменные.
```{r}
insurance_new_num <- insurance_new %>% 
  select(is.integer | is.numeric) # Обратите внимание, в dplyr можно задавать выборку колонок через команды определения формата данных
```

# 6. Иерархическая кластеризация
Стандартизируем значения:
```{r}
insurance_new_num_scaled <- scale(insurance_new_num)
```

Создаем матрицу дистанций:
```{r}
#rownames(insurance_new_num_scaled) <- insurance_new_num_scaled[0,]
insurance_new_num_scaled <- as.matrix(insurance_new_num_scaled)
insurance_new_dist <- dist(insurance_new_num_scaled, method = "euclidean")
#insurance_new_dist_wNames <- dist_setNames(insurance_new_dist, insurance_new_num_scaled[0,]) 
as.matrix(insurance_new_dist)[1:6, 1:6]
```

Высчитываем дендрограмму кластеров:
```{r}
insurance_new_hc <- hclust(d = insurance_new_dist, method = "ward.D2")
insurance_new_gower <- cluster::daisy(as.matrix(insurance_new_dist), metric = "gower")
```
Визуализируем:
```{r}
library('factoextra')
fviz_dend(insurance_new_hc, cex = 0.6, label_cols = rownames(insurance_new_num)) # cex() - размер лейблов
```

(7) Раскрасим кластеры разными цветами
Допустим, оптимальное количество кластеров = 5.
```{r}
insurance_new_hc_k5 <- cutree(insurance_new_hc, 
                          k = 5) # Создаём вектор принадлежности к кластерам
head(insurance_new_hc_k5, n = 4)

table(insurance_new_hc_k5)
```

Визуализируем:
```{r}
fviz_dend(insurance_new_hc, 
          k = 5, # Задаём число кластеров
          cex = 0.5, # Задаем размер лейблов
          k_colors = c("#2E9FDF", "#E7B800", "#FC4E07", "#DEB887", "#5758BB"),
          color_labels_by_k = TRUE, # Соотнести цвета с кластерами
          rect = TRUE, # Добавить "квадратик" вокруг групп
)

```


```{r}
fviz_cluster(list(data = insurance_new_dist, cluster = insurance_new_hc_k5, labels = rownames(insurance_new_num)),
             palette = c("#2E9FDF", "#E7B800", "#FC4E07", "#DEB887", "#5758BB"),
             ellipse.type = "convex", # Объединить кластеры элипсом
             repel = TRUE, # Избежать наслоения лейблов
             show.clust.cent = FALSE, # Показывать центр кластера
             ggtheme = theme_minimal()
             )

```


# 8. График heatmap и иерархической кластеризации

```{r}
library('pheatmap')

pheatmap(insurance_new_num_scaled)

```
# 9. Анализ данных методом PCA
```{r}

insurance_new_num.pca <- prcomp(insurance_new_num[,c(1:12)], center = TRUE,scale. = TRUE)

summary(insurance_new_num.pca)


#ggbiplot()

#insurance_new_num_pc <- mutate(pc1 = region_)
```

```{r}
library(ggbiplot)

ggbiplot(insurance_new_num.pca, labels = rownames(insurance_new_num))
```