---
title: "Clinic laboratory diagnostic. HW1"
author: "Liliya"
date: "2022-11-22"
output: html_document
---

# ROC-анализ для дата-сета пациентов с диабетом и контрольной группой


```{r setup, include=FALSE}

#install.packages("dplyr")
#install.packages("pROC")
#install.packages("gtsummary")

knitr::opts_chunk$set(echo = TRUE)

library(dplyr)
library(tidyr)
library(ggplot2)
library(pROC)
library(gtsummary)

```

Загрузим данные:
```{r}
data <- read.csv('diabetes.csv')
data %>% glimpse()
```

Скорректируем переменные, которые должны быть факторами:
```{r}

data <- data %>% 
    mutate(across(Outcome, ~ as.factor(.x)))

data %>% glimpse()

```

### 1. Оценка НТГ

У какого количества пациентов из датасета присутствует нарушенная 
толерантность к глюкозе (НТГ)? 
Критерий НТГ – это уровень повышение гликемии 
≥ 7.8 ммоль/л на 120 минуте теста на толерантность к глюкозе. Сколько в датасете 
пациентов, у которых нет НТГ?

```{r}
#Glucose
#1 ммоль/л = 18 мг/дл
#7.8 ммоль/л = 140,4 мг/дл

data <- data %>%
  mutate(ID = row_number())
ntg.high.n <- 0

for (i in 1:(length(data$ID))){
  if (data$Insulin[i] > 140.4){
    ntg.high.n <- ntg.high.n + 1
  }
}
paste("У", ntg.high.n, "пациентов из датасета присутствует нарушенная толерантность к глюкозе (НТГ)")

ntg.zero.n <- 0
for (i in 1:(length(data$ID))){
  if (data$Insulin[i] < 140.4){
    ntg.zero.n <- ntg.zero.n + 1
  }
}
paste("У", ntg.zero.n, "пациентов из датасета не нарушена толерантность к глюкозе (НТГ)")

```

```{r}

data %>% 
    select(!ID) %>% 
    tbl_summary(by = Outcome) %>% 
    add_p()

```


### 2. ROC-кривая для предсказания сахарного диабета по уровню гликемии
Как выглядит ROC-кривая для предсказания сахарного диабета по переменной, 
характеризующей уровень гликемии? Постройте график.

```{r}
roc_curve <- roc(data = data, response = Outcome, predictor = Insulin, ci = T, direction = "<")
roc_curve
```

```{r fig.height=2, fig.width=2, dpi=200}
ggroc(roc_curve) + 
    theme_bw()
```

#### (3) Площадь под ROC-кривой составляет 0.5379.

#### (4) 95% двусторонний ДИ для площади под ROC-кривой: 0.4949-0.5809

#### (5) Выбор порогового значения для ROC-кривой
Постройте ROC-кривую и определите, какое пороговое значение является оптимальным для предсказания сахарного диабета по уровню инсулина? Какой чувствительностью и специфичностью обладает данный порог?

```{r}
roc_curve %>% coords

roc_curve %>% coords(x = "best", best.method = "closest.topleft")
#closest.topleft - метод ближайший к угул
```

#### (6) Какая из количественных переменных в датасете обладает наибольшей площадью под ROC-кривой? 

```{r}
data %>% 
    select(!ID) %>% 
    pivot_longer(cols = !Outcome) %>% 
    group_by(name) %>% 
    summarise(AUC = roc(Outcome, value, ci = T, direction = "<")$ci[2] %>% round(3),
              AUC_LCL = roc(Outcome, value, ci = T, direction = "<")$ci[1] %>% round(3),
              AUC_UCL = roc(Outcome, value, ci = T, direction = "<")$ci[3] %>% round(3))

```

Примечание:
AUC - площадь под ROC-кривой;
AUC_LCL - нижняя граница ДИ;
AUC_ГCL - верхняя граница ДИ.

Как вы можете интерпретировать это знание? Какая количественная переменная имеет наименьшую площадь?

### Выводы:
AUC - Area under ROC curve, площадь под ROC кривой. Чем выше значение - тем лучше, 0.5 - случайная диагностика, не отличающаяся от равновероятностной, больше 0.80 - считается хорошая классификация.

Наибольшей диагностической информативностью обладает показатель Glucose (AUC=0.788), уровень глюкозы на 120 минуте орального глюкозотолерантного теста (мг/дл).
Нименьшей диагностической информативностью обладает показатель Insulin (уровень инсулина), AUC=0.538; на втором месте - SkinThickness (толщина кожной складки на трицепсе), AUC=0.554.



