---
title: "Clinic laboratory diagnostic. HW1"
author: "Liliya"
date: "2023-01-21"
#output: word_document
output: 
  html_document:
      code_folding: show
      df_print: paged
      highlight: pygments
      smooth_scroll: no
      theme: united
      toc: yes
      toc_depth: 3
      toc_float: yes
      toc_position: right
---

# ROC-анализ для дата-сета пациентов с диабетом и контрольной группой


```{r setup, include=FALSE}

#install.packages("dplyr")
#install.packages("pROC")
#install.packages("gtsummary")
#install.packages("openxlsx")

knitr::opts_chunk$set(echo = TRUE)

library(dplyr)
library(tidyr)
library(ggplot2)
library(pROC)
library(gtsummary)
library(openxlsx)

```

Загрузим данные:

```{r}
data <- read.csv('diabetes.csv')
data %>% glimpse()
write.xlsx(data, "diabetes.xlsx", colnames = TRUE, rowNames = TRUE, append = TRUE)
```

Скорректируем переменные, которые должны быть факторами:

```{r}

data <- data %>% 
    mutate(across(Outcome, ~ as.factor(.x)))

data %>% glimpse()
```


Проверим данные на наличие некорректных значений: NA или 0.
```{r }
#Проверка на наличие NA:
apply(data,2, function(x) is.na(x))
#Вывод: NA в дата-фрейме нет.
```


```{r}
# Проверка на наличие нулевых значений в переменных, где их быть не должно
# Построим гистограмму для оценки распределения значений в переменных:
hist(data$Glucose, col = 'yellow', xlim = c(0, 250), breaks = 50)

hist(data$Insulin, col = 'yellow', xlim = c(0, 1000), breaks = 50)

hist(data$BloodPressure, col = 'yellow', xlim = c(0, 200), breaks = 50)

hist(data$SkinThickness, col = 'yellow', xlim = c(0, 150), breaks = 50)

hist(data$BMI, col = 'yellow', xlim = c(0, 100), breaks = 50)

hist(data$DiabetesPedigreeFunction, col = 'yellow', xlim = c(0, 10), breaks = 50)

hist(data$Age, col = 'yellow', xlim = c(0, 100), breaks = 50)

hist(data$Pregnancies, col = 'yellow', ylim = c(0, 200), breaks = 100)


# Фильтр нулевых значений
dataWoZero <- filter(data, Glucose > 0, Insulin > 0, BloodPressure > 0, SkinThickness > 0, BMI > 0)

# Построим графики для проверки выполненной фильтрации. 
# Оранжевые графики - данные отфильтрованы, > 0.
# Желтые графики - фильтр не применялся.
hist(dataWoZero$Glucose, col = 'orange', xlim = c(0, 250), breaks = 50)

hist(dataWoZero$Insulin, col = 'orange', xlim = c(0, 1000), breaks = 50)

hist(dataWoZero$BloodPressure, col = 'orange', xlim = c(0, 200), breaks = 50)

hist(dataWoZero$SkinThickness, col = 'orange', xlim = c(0, 150), breaks = 50)

hist(dataWoZero$BMI, col = 'orange', xlim = c(0, 100), breaks = 50)

hist(dataWoZero$DiabetesPedigreeFunction, col = 'yellow', xlim = c(0, 10), breaks = 50)

hist(dataWoZero$Age, col = 'yellow', xlim = c(0, 100), breaks = 50)

hist(dataWoZero$Pregnancies, col = 'yellow', ylim = c(0, 200), breaks = 100)

```

### 1. Оценка НТГ

У какого количества пациентов из датасета присутствует нарушенная 
толерантность к глюкозе (НТГ)? 
Критерий НТГ – это уровень повышение гликемии 
≥ 7.8 ммоль/л на 120 минуте теста на толерантность к глюкозе. Сколько в датасете пациентов, у которых нет НТГ?

```{r}
#Glucose
#1 ммоль/л = 18 мг/дл
#7.8 ммоль/л = 140,4 мг/дл

dataWoZero <- dataWoZero %>%
  mutate(ID = row_number())
ntg.high.n <- 0

for (i in 1:(length(dataWoZero$ID))){
  if (dataWoZero$Glucose[i] > 140.4){
    ntg.high.n <- ntg.high.n + 1
  }
}
paste("У", ntg.high.n, "пациентов из датасета присутствует нарушенная толерантность к глюкозе (НТГ)")

ntg.zero.n <- 0
for (i in 1:(length(dataWoZero$ID))){
  if (dataWoZero$Glucose[i] < 140.4){
    ntg.zero.n <- ntg.zero.n + 1
  }
}
paste("У", ntg.zero.n, "пациентов из датасета не нарушена толерантность к глюкозе (НТГ)")

```

Сделаем описательную статистику и сравним группы между собой:
```{r}

dataWoZero %>% 
    select(!ID) %>% 
    tbl_summary(by = Outcome) %>% 
    add_p()

```


### 2. Построение ROC-кривой для предсказания сахарного диабета по уровню гликемии

Построим график ROC-кривой для предсказания сахарного диабета по переменной,
характеризующей уровень гликемии:

```{r}
roc_curve <- roc(data = dataWoZero, response = Outcome, predictor = Glucose, ci = T, direction = "<")
roc_curve
```

```{r fig.height=2, fig.width=2, dpi=200}
ggroc(roc_curve) + 
    theme_bw()
```

#### (3) Площадь под ROC-кривой составляет 0.8058.

#### (4) 95% двусторонний ДИ для площади под ROC-кривой: 0.7594-0.8521

#### (5) Выбор порогового значения для ROC-кривой

- Построим ROC-кривую и определим, какое пороговое значение является оптимальным для предсказания сахарного диабета по уровню инсулина. 
- Определим чувствительность и специфичность.

```{r}
roc_curve %>% coords

roc_curve %>% coords(x = "best", best.method = "closest.topleft")
#closest.topleft - метод "ближайший к углу"
```

#### (6) Какая из количественных переменных в датасете обладает наибольшей площадью под ROC-кривой? Какая количественная переменная имеет наименьшую площадь?

```{r}
dataWoZero %>% 
    select(!ID) %>% 
    pivot_longer(cols = !Outcome) %>% 
    group_by(name) %>% 
    summarise(AUC = roc(Outcome, value, ci = T, direction = "<")$ci[2] %>% round(3),
              AUC_LCL = roc(Outcome, value, ci = T, direction = "<")$ci[1] %>% round(3),
              AUC_UCL = roc(Outcome, value, ci = T, direction = "<")$ci[3] %>% round(3))

```

*Примечание:*  
- `AUC` - площадь под ROC-кривой;  
- `AUC_LCL` - нижняя граница ДИ;  
- `AUC_UCL` - верхняя граница ДИ.  


#### Интерпретация результата

1. AUC - Area under ROC curve, площадь под ROC кривой. Чем выше значение - тем лучше, 0.5 - случайная диагностика, не отличающаяся от равновероятностной, больше 0.80 - считается хорошая классификация.
2. Наибольшей диагностической информативностью обладает показатель Glucose (AUC=0.806), уровень глюкозы на 120 минуте орального глюкозотолерантного теста (мг/дл).
3. Наименьшей диагностической информативностью обладает показатель BloodPressure (диастолическое артериальное давление), AUC=0.621 и Pregnancies (количество беременностей в анамнезе), AUC=0.621.



